臺灣高等法院刑事判決　　　　　　96年度重上更(三)字第70號
上　訴　人　臺灣臺北地方法院檢察署檢察官
上　訴　人
即　被　告　杜家申
選任辯護人　陳適庸律師
　　　　　　許博森律師
上　訴　人
即　被　告　陳良達
選任辯護人　丁福慶律師
　　　　　　陳智勇律師
被　　　告　莊文宗
選任辯護人　鐘律師
被　　　告　李世璿
選任辯護人　陳佳瑤律師
上列上訴人等因被告等擄人勒贖等案件，不服臺灣臺北地方法院
91年度重訴字第1號，中華民國91年8月4日第一審判決(起訴案號
：臺灣臺北地方法院檢察署90年度偵字第18115號、第19149號、
第20041號、第22012號、第23525號、第24443號、第25671號)，
提起上訴，經判決後，由最高法院第三次發回更審，本院判決如
下：
    主  文
原判決關於乙○○、丁○○、丙○○、甲○○部分均撤銷。
乙○○共同連續意圖勒贖而擄人，處有期徒刑拾貳年，褫奪公權
陸年。
丙○○共同意圖勒贖而擄人，處有期徒刑拾年，褫奪公權陸年。
甲○○對於依據法令從事公務之人員，共同關於違背職務之行為
，交付賄賂，處有期徒刑伍年，褫奪公權年。
丁○○共同意圖勒贖而擄人，處有期徒刑拾年，褫奪公權陸年。
    事  實                                                                
壹、乙○○與蘇志誠、劉春輝共同擄妓勒贖部分：
    乙○○與已經判處罪刑確定之劉春輝（經本院前審判處有期
    徒刑十四年確定）均係內政部警政署保安警察第一總隊（下
    稱保一總隊）第二大隊第五中隊隊員，該隊法定任務為拱衛
    中央憲政機關，準備應變及協助地方治安；國營與國、省（
    市）合營及特定事業機構之安全維護事項；海關安全維護、
    配合查緝巡邏及安全檢查事項；保安警察警力派遣、勤務規
    劃、訓練、督導及與業務有關之刑事、外事事項；其他保安
    、警備、警戒、警衛及秩序維護等事項，負有與保安業務有
    關之刑事犯罪偵防職務；皆為依據法令從事公務之人員。其
    等於民國九十年七月間，結識在「愛買應召站」擔任俗稱「
    馬伕」即負責接送應召女子至各地旅館賣淫工作之蘇志誠（
    媒介女子為性交罪部分，經原審判決確定；擄妓勒贖部分亦
    經本院前審判處有期徒刑十年確定），因蘇志誠自九十年五
    月間（起訴書誤載為七、八月），負責載送假結婚真賣淫之
    大陸女子毛衛仙（另依證人保護法為不起訴處分，已經遣送
    出境）至台北縣、市各地旅館或飯店賣淫期間，獲悉部分不
    肖員警至大陸賣淫女子出沒之賓館或飯店，假借執行「正俗
    專案」之名，臨檢盤查假藉結婚來台賣淫之大陸女子賣淫之
    職務上方法，使受盤查之來台賣淫大陸女子，畏於警察查獲
    後將遣返大陸而亟欲脫罪，及應召業者恐旗下之大陸女子被
    查獲遣返，將造成重大損失，而不敢妄行報案或聲張之弱點
    ，蘇志誠本人因長期載送大陸賣淫女子，得以輕易辨識出在
    賓館或飯店進出之大陸來台賣淫女子，乃與劉春輝、乙○○
    於同年八月初，共同謀議利用警察職務之身分，基於意圖勒
    贖而擄人之概括犯意，並自九十年八月五日起至同年月二十
    二日止，沿襲前開不肖員警之方式，以擄妓勒贖方式，向不
    同應召業者勒贖交付贖款後，再釋放所擄獲之大陸女子。其
    詳細經過情形如下：
  (一)九十年八月一日八時起至同年月四日八時止，劉春輝請病假
    ，同年月四日八時以後至六日八時止則為輪休假，乙○○則
    自八月四日十四時起至六日八時止輪休假，乙○○與劉春輝
    、蘇志誠等，乃於九十年八月五日下午五時二十分，由劉春
    輝與蘇志誠先至台北縣永和市○○路○○○號詠翔租賃公司
    ，由蘇志誠出名承租車號ＣＵ─６３３６號裕隆ＣＥＦＩＲ
    Ｏ小客車後，劉春輝再打電話予乙○○，由蘇志誠駕駛車載
    劉春輝至台北縣中和市華新街乙○○住家附近搭載乙○○後
    ，三人即前往台北市復興南、北路、建國南、北路等大陸賣
    淫女子經常出沒之「上豪」、「儂來」「豪城」、「姿苑」
    等賓館、飯店外守候，嗣於同日晚上十時許，其等在台北市
    復興南路一段二七五號「豪城飯店」外守候時，蘇志誠發現
    甫完成性交易之顧春梅（另依證人保護法為不起訴處分，已
    經遣送出境）自豪城飯店步出，即判斷顧春梅應係假結婚來
    台真賣淫之大陸女子，遂選定顧春梅為目標，由劉春輝、乙
    ○○下車出示警察人員服務證藉故盤查，要求顧春梅出示證
    件，經顧春梅出示大陸旅行證確認顧春梅係大陸女子後，以
    懷疑顧春梅涉嫌賣淫為由，命令顧春梅上車，顧春梅因係大
    陸來台賣淫女子，懼怕警察，即隨劉春輝、乙○○等人上車
    ，顧春梅上車後坐於左後座，劉春輝則坐於右後座負責看管
    顧春梅，因此非法剝奪顧春梅之行動自由。迨擄人得逞後，
    坐於駕駛座旁之乙○○即將顧春梅之行動電話關機，並搜查
    顧春梅之背包，蘇志誠則將車子開至台北市大佳河濱公園停
    車，劉春輝、乙○○即強命顧春梅下車並撥打行動電話回所
    屬「法拉利」應召站，迨電話撥通後，乙○○即向「法拉利
    」應召站負責人李瑞和強勒贖款，並稱李瑞和違法經營應召
    業，如不拿錢出來贖人，則將顧春梅移送法辦並遣送回大陸
    等之事恐嚇李瑞和，致李瑞和因此心生畏懼，而與乙○○達
    成以新台幣（下同）六萬元放人之合意，並約定於台北市內
    湖區某地點取款。劉春輝等三人為防萬一，乃由蘇志誠駕所
    承租之車輛載乙○○至約定之內湖區某地點取款，劉春輝則
    負責看管顧春梅，並與顧春梅改搭不詳車號之計程車至中山
    高速公路內湖交流道某涵洞等候，嗣確認蘇志誠與乙○○取
    得勒贖款項四萬元後（李瑞和所交付之另外二萬元係由替「
    法拉利」應召站出面與乙○○、蘇志誠協調交付贖款之不詳
    姓名年籍之成年男子取得），劉春輝始於翌日凌晨一時許，
    將顧春梅交由「法拉利」應召站負責人李瑞和帶回，嗣劉春
    輝則自行搭計程車至台北市內湖區康寧路某加油站等候與蘇
    志誠、乙○○會合，並朋分勒索款項四萬元，由蘇志誠分得
    二萬元，劉春輝、乙○○各分一萬元。
  (二)劉春輝、乙○○於同年八月十四日十四時起至同月十七日八
    時止均為輪休假，先由蘇志誠於同年月十五日晚上八時五分
    許，至詠翔租賃公司承租車號ＣＵ─６３３６號裕隆ＣＥＦ
    ＩＲＯ小客車，再與劉春輝、乙○○會合，前往大陸賣淫女
    子經常出沒之賓館或飯店外守候，至同日晚上十一時許，蘇
    志誠見正欲進入豪城飯店之孫曉玲（另由檢察官處分不起訴
    ，已經遣返出境），研判孫曉玲亦係假結婚真賣淫之大陸女
    子，由乙○○趨前出示警察人員證件盤查，以懷疑孫曉玲涉
    嫌賣淫為由，要求孫曉玲進入前開車內協助調查。孫曉玲因
    係大陸來台賣淫女子，害怕具有警察身分之乙○○，即隨乙
    ○○進入車內，乙○○並坐於車後座看守孫曉玲，劉春輝則
    坐於前座，控制剝奪孫曉玲之行動自由而擄人得逞後，蘇志
    誠旋將車子開至大佳河濱公園停車後，並持孫曉玲行動電話
    與孫曉玲所屬之「愛買」應召站連繫，假借劉春輝、乙○○
    警察之身分，向孫曉玲所屬之「愛買」應召站不詳姓名綽號
    「財哥」之成年負責人，以其違法引進大陸賣淫女子、經營
    應召業等事由，向「財哥」之人勒索財物，致「財哥」因此
    心生畏懼，害怕孫曉玲因此被移送或遣返而不能繼續賣淫，
    繼而與蘇志誠達成六萬元放人之合意，約定於建國北路、民
    權東路口之第一殯儀館前交款放人。蘇志誠因孫曉玲與其同
    屬「愛買」應召站旗下員工，為免被該應召站之人發現，先
    行下車至建國高架橋下監控，由劉春輝載乙○○與孫曉玲同
    往約定之第一殯儀館，迄翌日凌晨一、二時許，自稱大安分
    局管區（或中山分局長春路派出所）警員（姓名、年籍不詳
    ），代表「愛買」應召站前來交涉，劉春輝與對方互相出示
    警察證件取信後，由「愛買」應召站之代表居間交付三萬元
    予劉春輝（其餘之三萬元由該居間出面協調之員警抽取），
    乙○○於劉春輝取得勒索之款項後，始讓孫曉玲由其所屬之
    「愛買」應召站之人員接回，而劉春輝與乙○○取得勒索款
    項後，即至西門町某不知名之電動玩具店前與蘇志誠會合，
    並朋分勒索所得之款項。
  (三)乙○○與劉春輝、蘇志誠復基於同一概括犯意，於同年月十
    九、二十二日，乙○○、劉春輝趁外宿假（二人均於十九日
    十八時至二十日八時止，二十二日十八時至二十三日八時止
    ）之機會，三人齊赴詠翔公司，乙○○以其所有之機車作擔
    保，並以其名義先後支付二千元、五千元（三千元為汽車修
    繕費）之代價承租車號ＨＹ－４５１５號三陽雅哥小客車，
    供劉春輝、蘇志誠犯案使用，其中某日即至台北市某賓館附
    近將一位不詳姓名之大陸女子強擄上車，並要求數額不詳之
    贖款，約定於台北市某交流道附近交款，嗣因懷疑遭人跟監
    ，乃未取贖款而將該大陸女子載回原賓館附近釋回。
貳、丙○○與涂建華共同擄妓勒贖部分：
    丙○○與涂建華（業經本院前審判處有期徒刑十二年確定）
    係台北市政府警察局中山分局圓山派出所勤區警員，負有一
    般刑事案件犯罪偵防任務，另兼負責該所「正俗專案」及取
    締之職，均為依據法令從事公務之人員。涂建華於九十年八
    月十四日晚上九時許，著便服駕駛其所有車號ＣＰ─二六六
    五號自用小客車，至台北市農安街之洗車場休息，獲悉台北
    市金山南路一段五八號之一「儷舍飯店」（起訴書誤載為儷
    舍賓館）七○二號房間，有大陸女子與男客從事性交易之情
    資，明知「儷舍飯店」位於台北市中正區，屬中正第一分局
    仁愛派出所之轄區範圍，並非圓山派出所之轄區，擔心其著
    便服無法令大陸賣淫女子及嫖客懾服及取得飯店人員之配合
    ，旋聯繫所內備勤著員警制服配槍之丙○○擅自脫勤溜班，
    騎警用機車至台北市新生北路、農安街口與其會合。會合後
    ，涂建華即向丙○○說明原委，告知勒索之財物如何朋分，
    丙○○聞後即應允與涂建華達成擄人勒贖之犯意聯絡，二人
    既未依規定向派出所主管或值班台報告，亦未經報請上級核
    准，擅自跨越轄區，假借臨檢查察妨害風化案件之名，共乘
    涂建華駕駛之自用小客車，沿新生高架橋，下金山南路直達
    「儷舍飯店」，丙○○原騎乘之警用機車則置於會合地附近
    。同日晚上九時三十四分許到達「儷舍飯店」後，為避免櫃
    台服務人員警覺通報，由著便服之涂建華先入內向櫃台服務
    人員張玉英表示要到七○二號房找朋友，上樓至七○二號房
    前，先行控制該房間之出入口，待著員警制服之丙○○繼之
    上樓後，即藉口臨檢之名入房，由丙○○檢視該房內女子即
    毛衛仙之皮包，佯作調查賣淫事證，並令房內不詳姓名年籍
    之男客離去，因確定毛衛仙係使用旅行證之大陸女子無誤後
    ，涂建華、丙○○乃假借有必要將毛衛仙帶回派出所進一步
    查驗身分真假之職務上方法，佯裝要求毛衛仙與其上車回所
    協助調查，毛衛仙因懾服涂建華、丙○○之警察身分，遂不
    得不上車協助調查，由丙○○坐於車後座看守毛衛仙，剝奪
    毛衛仙之行動自由而擄人得逞，等待毛衛仙之所屬之應召業
    者來電。嗣任職於台北市政府警察局中正二分局刑事偵查員
    林家福（係毛衝仙之經紀人，負責替應召業者圍事，擔任應
    召業者公關警察，另案通緝中），以其使用之000000
    0000號、0000000000號行動電話，多次與毛
    衛仙使用之0000000000號行動電話聯絡，毛衛仙
    遂先後將行動電話分別交付予丙○○、涂建華接聽，林家福
    在電話中表明警察身分，涂建華、丙○○二人為達勒索之目
    的，與林家福約於新生公園見面，以進行交付贖款及放人事
    宜。然脫勤溜班之丙○○，適因途中接獲圓山派出所值班台
    來電，表示另有勤務正待其本人回所執勤，須即刻返所復勤
    ，其便於新生北路、農安街口下車，騎乘其先前停放於該處
    之警用機車回所。涂建華在丙○○下車離去後，為防止毛衛
    仙脫逃，乃命其改坐於駕駛座旁，以利繼續監管，並於晚上
    十時三十四分許到達新生公園，向林家福勒索六萬元之贖款
    ，林家福因唯恐不依涂建華之要求，涂建華將毛衛仙移送偵
    辦而遭遣返，無法繼續賣淫，甚至擔任應召業者公關警察之
    事遭揭發，而心生畏懼，經與涂建華議價，涂建華復以電話
    與回所復勤之丙○○協商，涂建華與林家福達成四萬元放人
    之合意後，林家福即將事先備妥之茶葉罐一罐（罐內裝有四
    萬元之現金贖款）交付涂建華，涂建華於取得前開贖款後，
    始將毛衛仙釋放交予林家福，並告知丙○○已處理完畢。翌
    （八月十五日）日稍晚，涂建華再趁上班時間，在派出所與
    丙○○碰面時，將一萬元分予丙○○。
、甲○○與涂建華共犯貪污治罪條例收受賄賂部分：
    甲○○與涂建華（業經本院前審判處收受賄賂罪有期徒刑四
    年確定）皆係台北市政府警察局中山分局圓山派出所勤區警
    員，負有一般刑事案件犯罪偵防調查職務，為依據法令從事
    公務之人員。甲○○於轄內結識姓名、年籍不詳綽號「小陳
    」之成年男子（「小陳」使用0000000000行動電
    話，經查係以偽造之林麗娜之國民身分證申領使用），其明
    知「小陳」係以媒介男女性交易為常業之應召業者，竟未予
    舉發查辦，反告知所使用之0000000000行動電話
    號碼，俾「小陳」旗下之應召女子遇警盤查或臨檢時，得適
    時通知渠到場關說、擺平。九十年九月八日凌晨三時許，涂
    建華與同所警員陳俊雄分乘警用機車，共同執行轄內巡邏勤
    務，在台北市林森北路、農安街口附近，發現廖慶治駕駛之
    車牌號碼九Ｌ─０三一號計程車行跡可疑，欲攔車盤查；廖
    慶治自知車內載有前科紀錄之友人林柏松及姓名年籍不詳綽
    號「多多」之大陸女子，恐遭警盤查懷疑其等媒介賣淫，加
    速逃離現場，涂建華與陳俊雄則自後追趕。迨行至林森北路
    、農安街口，因紅燈受阻，涂建華與陳俊雄即示意廖慶治停
    車受檢。三時四十分許，涂建華於攔下該車後，迅即電請值
    班同仁胡智筆以所內電腦端末機查詢，得知廖慶治、林柏松
    二人均有前科紀錄，復由陳俊雄告知盤查之「多多」係大陸
    女子，已懷疑其等乃大陸女子賣淫集團之人。廖慶治見狀，
    為避免遭涂建華、陳俊雄令其等至派出所接受進一步調查，
    即電請友人出面協助。迨三時五十分，於派出所內備勤之甲
    ○○，接獲前開綽號「小陳」（使用0000000000
    行動電話）之應召業者來電，央求代為出面向涂建華及陳俊
    雄示惠關說，以求廖慶治等人免於遭警察帶回進一步調查及
    以妨害風化刑案件移送。甲○○即與「小陳」共同基於關於
    公務員違背職務之行為，期約賄賂之犯意聯絡，明知「小陳
     」之要求明顯違法，竟仍於三時五十三分，先以0000
    000000行動電話電告涂建華（0000000000
     ），表示「對方是伊朋友，放過他們，伊會馬上趕到現場
    處理」等語後，旋即擅自駕駛該所之警用巡邏車趕至現場，
    迨知悉受盤查之三人應係從事媒介賣淫等行為後，明知為應
    召站業者關說私縱被盤查之犯罪嫌疑人，係違背法令之舉，
    仍基於期約賄賂，將涂建華拉至一旁並私下表示：「放他們
    一馬，幫個忙，會向朋友代為爭取福利」等語，而對於正在
    執行犯罪調查職務之公務員，關於違背職務之行為，期約賄
    賂。涂建華受關說期約賄賂，可得知廖慶治等人之犯罪嫌疑
    益形重大，明知職務上更應深入查證，竟違背職務，不予追
    查，反轉向陳俊雄示意：受盤查之人係甲○○之友人，如無
    具體事證，讓其自行離去等語。惟陳俊雄表示要依法執行，
    不願同流合污，見當時擅自脫勤外出執意違法之甲○○，正
    將綽號「多多」之大陸女子拉至一旁竊竊私語，心生不悅，
    乃當街與甲○○發生激烈爭執。適巧該派出所主管謝博文督
    勤，正在附近簽巡邏箱，聽聞附近民眾反應有員警當街發生
    激烈口角爭執，即趕至現場瞭解，除不解何以正值備勤之甲
    ○○擅自脫勤出現該地外，並向甲○○、陳俊雄探詢原委，
    因不瞭解涂建華已與甲○○達成違背職務期約賄賂之其中曲
    折，以該所員警當街公然吵架恐將影響派出所警譽，乃即向
    彼等指示：「如查無不法事證即放人」、「有事回派出所後
    再說」等語，陳俊雄因誤以為主管指示已無追查必要，即不
    再表示反對，而讓廖慶治等三人駕車離去，甲○○、涂建華
    即藉此達成違背職務不予追查之目的，翌日，甲○○於涂建
    華服值班勤務時，交予賄賂款一萬五千元與涂建華收受。嗣
    經台灣台北地方法院檢察署檢察官指揮台北市調查處人員至
    圓山派出所搜索約談時，涂建華在偵查中對台北市調查處調
    查員自首而查獲甲○○交付賄賂之犯行。
肆、丁○○與已死亡之石彧秉共同擄妓勒贖部分：
    丁○○與石彧秉（已歿，另為不起訴處分）俱係台北市政府
    警察局中正第二分局廈門街派出所勤區警員，負有一般刑事
    案件犯罪偵防任務，另於九十年八月十三日十五時至二十三
    時負責執行該所之「正俗專案」查處及取締職務（即查處暗
    營性交易勤務），為依據法令從事於公務之人員。其二人假
    借執行「正俗方案」之名，於當日晚上八時許，採取「釣魚
    方式」，透過姓名年籍不詳俗稱「三七仔」之成年皮條客，
    以叫小姐買春為由，誘使應召業者周學良（另案審理中）指
    派由大陸地區福建省寧德地區偷渡來台花名「小莉」（業已
    遣返）之女子，前往不詳之約定應召地點後，其等即出示警
    察人員服務證，假借警察辦案之名義，命花名「小莉」之女
    子，上所駕駛車號不詳之ＢＭＷ３１８型灰色轎車內，自不
    詳地點命令「小莉」之女子上車，因「小莉」係大陸來台賣
    淫女子，因懼怕警察，即隨丁○○二人上車，而將「小莉」
    置於其等實力支配下，因此非法剝奪「小莉」大陸女子之行
    動自由。丁○○因曾於八十九年十一月二十三日取締色情查
    獲大陸賣淫女子石玉泉時，郭家宏（原為同分局刑事組小隊
    長，嗣改調同分局警備隊小隊長，綽號「泰山」，經原審法
    院判處有期徒刑十年，上訴本院另案審理中）曾代該女子所
    屬之應召業者出面向其關說，得悉郭家宏與應召業者間關係
    良好，乃與石彧秉委託郭家宏出面向「小莉」所屬應召業者
    勒索贖款之意，而共同基於勒贖犯意之聯絡及行為之分擔，
    由丁○○以其所有0000000000號行動電話，向郭
    家宏所屬中正第二分局警備隊查詢當日輪休在家之郭家宏行
    動電話後，於當（八月十三）日晚上十一時二十一分撥打0
    000000000號行動電話與郭家宏連繫，向郭家宏表
    示其於執行「正俗專案」時，查獲一位大陸妹，並將該大陸
    妹之名字及行動電話告知郭家宏，詢問郭家宏是否認識該大
    陸妹之老闆，郭家宏遂起與丁○○、石彧秉達成公務員假借
    職務上權力、機會，勒索財物之共同犯意聯絡，由郭家宏出
    面向其熟識之應召業者綽號「小龍」之成年男子查詢，因發
    現「小莉」並非「小龍」旗下之應召女，乃再以電話通知丁
    ○○，請丁○○自行向該大陸妹詢問經紀人及自行處理。丁
    ○○經向「小莉」查知所屬之應召業者後，又以「小莉」0
    000000000號行動電話與郭家宏連繫，將「小莉」
    係周學良旗下之女子一節告知郭家宏，託由郭家宏出面向周
    學良勒索五、六萬元，郭家宏旋即與周學良連絡，並要周學
    良找來同為警察之人居間協商，周學良因恐不依郭家宏之要
    求，丁○○將「小莉」移送偵辦而遭遣返，無法繼續賣淫，
    甚或應召站遭循線偵破而心生畏懼，而請當時任職於南港分
    局刑事組之偵查員潘明崇（另案經本院九十二年度上更(一)字
    第四二五號判決，處有期徒刑八年，未確定）與郭家宏連繫
    ，潘明崇即於電話中向郭家宏表示，該名「小莉」為他朋友
    旗下，請郭家宏手下留情，經郭家宏轉達予丁○○後，丁○
    ○仍堅持「小莉」係剛來不久之「新貨」，堅持要索取五、
    六萬元，郭家宏將丁○○之意思轉達予潘明崇，表示堅持要
    索價六萬元，嗣雙方便達成以六萬元放人之合議，而約定於
    台北市中華路、漢口街之橡木桶紅酒專賣店前交款。潘明崇
    約於翌（十四）日凌晨零時五分左右，到達約定地點將六萬
    元交付郭家宏後，郭家宏即以0000000000號行動
    電話撥打「小莉」之行動電話，與丁○○連絡，並與其等約
    定於台北市中華路、成都路口之麥當勞店前交付勒索所得款
    項。嗣郭家宏於到達約定地點後，丁○○下車與郭家宏接洽
    ，石彧秉則坐於車內右後座看管大陸女子「小莉」，俟郭家
    宏依丁○○所示，將扣除一萬元之中間費用所剩餘五萬元交
    付丁○○後，丁○○始將「小莉」帶下車交付予郭家宏，郭
    家宏再以電話通知潘明崇至麥當勞店前接走「小莉」，前後
    非法剝奪「小莉」行動自由約一小時。嗣因郭家宏、潘明崇
    相繼因擄妓勒贖案經查獲而遭羈押禁見，丁○○亦為該分局
    督察人員約談，石彧秉因恐東窗事發，於九十年十一月十九
    日在其任職之廈門街派出所內舉槍自戕身亡，郭家宏獲悉石
    彧秉自戕後，始於台北市政府警察局督察室人員借提訊問時
    ，供出上情。
    理  由                                                                
壹、按民國92年1月14日修正通過之刑事訴訟法施行前，已專屬
    於各級法院之案件，其以後之訴訟程序，應依修正刑事訴訟
    法終結之。但修正刑事訴訟法施行前，已依法定程序進行之
    訴訟程序，其效力不受影響。刑事訴訟法施行法第7條之3定
    有明文，合先敘明。
貳、乙○○部分：
一、訊據上訴人即被告乙○○固不否認利用被告劉春輝、乙○○
    休假或病假、外宿假等機會，以執行「正俗專案」取締賣淫
    之名義，將大陸女子顧春梅、孫曉玲等人帶上蘇志誠所承租
    之轎車等情，惟矢口否認有何藉勢勒索財物犯行。辯稱：係
    為辦案爭績效以轉調其他單位，而進行查處，為辦案目的請
    大陸女子上車，未與應召業者聯絡、見面，亦未收取應召業
    者任何金錢云云。惟查：
  (一)被告乙○○與已判決確定之劉春輝、蘇志誠於九十年八月初
    共謀，假借劉春輝、乙○○之警察身分，以執行「正俗專案
    」臨檢盤查賣淫為由，將來台賣淫之大陸女子擄走，剝奪其
    行動自由後，再向大陸女子所屬應召站負責人勒索贖款後放
    人，大陸女子賣淫線索則由蘇志誠提供，其等以租車方式犯
    案目的在勒索財物，不是在辦案等情，業據被告乙○○於原
    審偵審中坦承不諱（見偵字第一八一一五號卷第九頁、第一
    七九頁、第一八三頁反面、第一八四頁、原審卷 (一)第四
    十四頁），核與共同被告劉春輝於警詢中自白：我於六、七
    年前認識「吳姓」友人，曾向我提及只要配合一下，從賓館
    出來賣淫的大陸女子，稍微簡單之盤查一下，然後請他上車
    ，剩下的動作他們會處理，有一次剛好在提的時候，蘇志誠
    也在場，他就說這個方法可行，讓他也加入，並說他表面上
    是司機，實際上是馬伕，於是在他們的鼓吹之下，我有點心
    動等情；及在偵查中所供承：我與蘇志誠、乙○○共同綁架
    大陸來台賣淫之女子是蘇志誠提議，目的是要綁架勒贖，不
    是辦案等語（見同上偵查卷第二十頁、第一六五頁反面、第
    一六六頁反面、第二○九頁至第二一二頁）大致相符。另被
    告與劉春輝、蘇志誠先後擄獲顧春梅等大陸應召女，但竟未
    將任何一人依照法定程序移送法辦，被告乙○○與劉春輝均
    自承於事先未向所屬單位長官報備，事後未將承辦結果報告
    所屬長官，俱未向所屬單位申請車輛使用，不惜自費租用民
    間車輛為之，而未向單位申報相關租車費用，卻未申報公差
    或公假竟使用個人之病假、輪休假、外宿假等方式為之等情
    ，在在與常情有違。由此，足見被告乙○○與劉春輝、蘇志
    誠確曾於九十年八月初謀議以前開方式組成以針對大陸賣淫
    女子進行擄人，再向應召業者勒索為目的之犯罪團體至明。
    被告乙○○辯稱係為爭取績效轉調其他單位云云，自無可採
    。
  (二)上揭犯罪事實壹、(一)（即被害人顧春梅）部分，除犯罪時間
    及是否分得贖款等情節外，業據被告乙○○於偵查及原審法
    院調查初訊時供承不諱（見原審卷(一)第四四頁），其於原審
    法院複訊時亦承稱：我們確實有抓到顧春梅，．．．我們是
    在經過詢問，請對方拿出身分證明，且問他時間這麼晚了，
    為何從賓館出來，對方的回答都是找朋友、找老公，我們說
    你老公不可能在賓館，大陸妹後來才承認賣淫，所以我把他
    帶上車等語（見原審卷 (一)第二二０頁）。同案被告劉春
    輝於偵查中亦供稱：是蘇志誠提出來，目的是要綁架勒贖，
    乙○○有參與顧春梅的那一件……顧春梅那一次有拿到錢是
    四萬元，由蘇志誠收的，事後我分得一萬元，乙○○也拿一
    萬元，蘇志誠拿二萬元等語（見九十年度偵字第一八一一五
    號偵查卷第一六五頁反面至第一六六頁正面）；於台北市調
    查處供承：我印象中確有在台北市復興南路豪城賓館附近，
    以警察盤查名義帶走顧春梅，並向其之應召站索取款項後，
    在某涵洞旁釋放，時間是九十年八月十九日而非九十年八月
    五日等語（見九十年度偵字第一八一一五號偵查卷第二八九
    頁反面、第二九○頁）。同案被告蘇志誠於偵查、原審調查
    、審理及本院前審更 (一)審調查時，亦一再肯定有盤查帶
    走顧春梅一事，且乙○○、劉春輝確實均有參與，並將伊與
    劉春輝先至中和詠翔租車行，由伊出名租車後，再與乙○○
    會合，三人一同前往旅館前擄走顧春梅，並將車開至大佳河
    濱公園，劉春輝、乙○○二人將大陸女子帶下車，對方打電
    話過來要約見面，劉春輝與大陸女子搭計程車離去，伊開車
    至內湖交流道涵洞地方，乙○○坐在駕駛座，並下車跟對方
    接觸，嗣後到東湖康寧路加油站接劉春輝等情供述甚詳（見
    上開偵查卷第二十四頁、第二六八、二六九頁；原審卷(一)第
    四十五、四十六頁、第二二０頁、原審卷(八)第六十九頁，及
    本院前審卷(一)第二二九頁、本院前審卷(三)第一七三頁）。核
    與證人顧春梅於警詢及偵查時證稱九十年八月五日晚上，在
    復興南路捷運站附近，被告劉春輝、乙○○二人自車號ＣＵ
    —六三三六號自小客車下車，並出示警察證件命其上車，當
    時行動自由有受到限制，不是自願上車，因為他們出示證件
    才不得不上車，車上駕駛則為被告蘇志誠，並將其載至偏僻
    地方要其打電話聯絡老公，是被告乙○○與其老公講電話等
    情（見上開偵查卷第三十二頁背面、第三十三頁、第一二０
    頁背面至第一二一頁背面）；及於原審稱證：九十年八月五
    日晚上十點左右，我在復興南路捷運站附近的豪城飯店門口
    接完客人準備回家之際，被二個警察攔下來，警察出示證件
    叫我上車，上車後警察要我拿出證件，警察就把我的電話關
    機，並搜查我的背包，問我名字及來台時間……，之後將我
    載到一空地，兩個警察和我一起下車，警察就拿我之電話，
    要我撥公司號碼，由警察講話，講完後警察要我上車，載我
    到一個隧道口，等了約半小時，公司的李大哥來接我，警察
    讓我下車，我上車後李大哥有告訴我，他們向公司勒索了六
    萬元，我後來才知道是五萬元，我負責三萬元。我不知道在
    那裡付贖金，我只知道我跟劉春輝在隧道口附近，等候公司
    的人來接我，因為警察在空地上與公司聯絡後，司機跟其中
    另外一個警察開車走了，我跟劉春輝是搭計程車去隧道口，
    我當時打電話給公司的李大哥謊稱是我的老公，九十一年偵
    字第一八一一五號卷第一二一頁我所稱的老公就是法拉利公
    司的李大哥云云（見原審卷(一)第一七一、一七二、一七四頁
    ）。證人陳福昇於警訊中證述：九十年八月五日晚上曾開車
    至內湖高速公路涵洞，有見到一輛車號ＣＵ—六三三六號黑
    色小客車駛近，一名男子即被告乙○○下車將六萬元取走後
    上車離去等語（見偵字第二二０一二號偵查卷第八、九頁）
    ；及證人即詠翔租車行負責人侯松騰所證蘇志誠有於九十年
    八月五日至其車行租車號ＣＵ—六三三六號小客車等情（見
    偵字第一八一一五號偵查卷第五七頁）大致相符。至被告乙
    ○○與劉春輝前述自白雖稱擄走顧春梅之犯行時間，應非九
    十年八月五日，然被告乙○○與劉春輝、蘇志誠等三人係在
    九十年八月五日擄走顧春梅，除經同案被告蘇志誠於原審及
    本院前審供承外，亦據被害人顧春梅及證人陳福昇證實如上
    ，衡以被害人顧春梅及交付贖款之陳福昇對於被害時間應能
    記憶清晰，而被告乙○○與劉春輝、蘇志誠等三人組成擄人
    勒贖集團後，短時間內即為前揭數件犯行，記憶難免混淆模
    糊，故應認被告乙○○等三人擄走顧春梅之犯行時間為九十
    年八月五日無誤。此外，復有保一總隊第二大隊第五中隊八
    月份乙○○、劉春輝在隊服勤一覽表（下稱「乙○○、劉春
    輝在隊服勤一覽表」）一紙、機動中隊預定輪休表二紙、九
    十年八月一日至八月三十一日勤務分配表計三十一紙附卷（
    見台北市調查處保一總隊劉春輝等涉嫌貪瀆案卷宗，下稱「
    市調處劉春輝卷宗」第二七八至三○九頁），及小客車租用
    約定書影本一紙在卷可憑（見九十年度偵字第一八一一五號
    卷第七十六頁）。
  (三)被告乙○○雖辯稱九十年八月五日當天其在隊上服勤，並未
    參與綁架顧春梅之犯行，證人顧春梅在原審也曾作證指出被
    告乙○○未參與犯行云云。然查：
  卷附之機動中隊預定輪休表顯示，被告乙○○、劉春輝二人
    在九十年八月四日、五日（星期六、日），屬預定輪休之日
    （見市調處卷宗第二八０頁）；而被告乙○○自九十年八月
    四日十四時起至同月六日八時為輪休人員，有乙○○、劉春
    輝在隊服勤一覽表在卷可按（見市調處卷宗第二七八頁），
    另參酌存卷之保一總隊第二大隊第五中隊八月五日勤務分配
    表（見市調處卷第三０八頁），其內「輪休」人員一欄亦載
    明，被告乙○○（代號２３）在當日輪休人員之列，且該日
    「備勤人員」欄內更查無被告乙○○之備勤代號，與被告乙
    ○○辯稱之情均有不符。對此，被告乙○○再辯稱在隊服勤
    表等之記載有誤，與實際情形有一日之出入，此由八月一日
    勤務分配表上記載劉春輝是備勤，但事實上劉春輝當日開刀
    請病假，即可得知勤務分配表的上半部屬前一日，下半部才
    屬當日，由此往前推算，其實際上輪休至八月五日早上八時
    即已收假，應未參與犯行云云；證人即同屬保一總隊第二大
    隊第五中隊隊員之胡文忠亦附和其詞，證稱：印象中勤務分
    配表之日期自九十年七月一日起至同年十二月三十一日止，
    好像有和實際日期相差一天之情形等語（見本院前審卷(二)第
    一八九、一九０頁）。但稽之卷附之保一總隊第二大隊第五
    中隊八月份每日勤務分配表上備勤人員欄之登記起迄時間，
    雖均顯示由某日八時起登記至次日八時止，其間橫跨二個日
    曆日，然該表所載某日勤務分配情形，並無與實際日期相差
    一日之情形，均是由當日早上八時起算至翌日八時，按照勤
    務表之記載，被告乙○○自八月五日上午八時至八月六日早
    上八時均屬輪休等情，業經證人即負責製作該單位勤務分配
    表之當時該中隊副中隊長之朱義輝到庭證述明確（見本院前
    審卷(二)第一八八至一九０頁）。申言之，勤務分配表內備勤
    人員欄登記時間八時起至二十四時之前半部分，屬表載日期
    當日早上八時至夜間二十四時，後半部份由二十四時起至次
    日八時止，則屬表載日期之翌日凌晨零時至八時。至於八月
    一日出現被告劉春輝請病假，勤務分配表上備勤人員欄卻將
    被告劉春輝之代號（８１號）載入備勤人員的矛盾，則經證
    人朱義輝進一步闡釋稱：此乃因勤務分配表均為前一天由值
    日小隊長排定，沒有辦法預見表載日期當天之出勤情形，倘
    嗣後隊員當天臨時生病請假，才讓隊員請假，八月一日勤務
    分配表可能是值日小隊長未把勤務表更改過來，才發生矛盾
    情形，另八月一日勤務分配表病假欄附記８１號（被告劉春
    輝之代號）請病假，是值日小隊長當天填寫上去等情（見本
    院上訴審卷(二)第一八八、一九０至一九二頁），核與保一總
    隊九十二年一月二十七日保警字第０九二二０００四七二號
    函說明：「經查本總隊各中隊之『勤務表』均依警察勤務條
    例第十七、十八條規定，按日排定執行之，且通常於前一日
    先行製作完成，再公布由中隊員警遵循服勤。」之旨亦相符
    （見本院上訴審卷(二)第二三七頁）。本院前審再將證人朱義
    輝與被告乙○○關於勤務分配表所述不符之處，質之被告劉
    春輝亦供承證人朱義輝所言屬實無誤（見本院上訴審卷(二)第
    二二０頁）。衡情，因勤務分配表影響該單位人員勤務之進
    行至深且鉅，茍該勤務分配表上所記載之日期偶有錯誤，當
    會立即被發現而即時更正，斷不可能如同被告乙○○及證人
    胡文忠所言之勤務分配表上之日期長期與實際日期誤差一日
    之情形發生。本院前審依被告乙○○之請求，另傳訊另一中
    隊隊員廖舜隆，廖舜隆仍證稱按八月五日勤務分配表之記載
    ，乙○○九十年八月五日十八時以後確屬輪休假之狀態，至
    於勤務表記載時間是否與實際時間有誤差，則因勤務分配表
    跨越二天，基準點不同所致等語（見本院上訴審卷(三)第六四
    頁）。綜上所述，保一總隊第二大隊第五中隊八月份各日之
    勤務分配表起算時點，應係由表載日期當日起算無誤，則依
    九十年八月五日勤務分配表記載，被告乙○○在該日至翌日
    （八月六日）早上八時止，應屬輪休人員無誤。況被告乙○
    ○確實有參與擄走顧春梅之犯行，亦經被告劉春輝及蘇志誠
    自白及證人陳福昇迭次證述如前，互核一致。被告乙○○至
    本院上訴審始改稱九十年八月五日其在隊上服勤，並未參與
    綁架顧春梅犯行，該日之勤務分配表記載有誤云云，實無可
    採。至證人胡文忠所證印象中勤務分配表好像有和實際日期
    相差一天之情，諒係因勤務分配表跨越二天，而誤認以分配
    表中翌日零時為基準點所致，尚不足以其片面毫無任何根據
    之詞，遽為被告乙○○有利之認定。
  證人顧春梅於原審九十一年一月十五日及同年三月六日調查
    時，雖改稱被告乙○○並非當日參與擄人犯行之人，在刑事
    警察局警詢時所述係因警員告知被告劉春輝、蘇志誠都有供
    出被告乙○○才指認云云。然查：證人顧春梅非僅於警詢時
    指認被告乙○○有參與擄人犯行，其在偵查中檢察官命被告
    劉春輝、乙○○、蘇志誠、穆立明在庭讓其指認而訊問時，
    亦證稱被告乙○○有與劉春輝分別出示警察證件並命其上車
    ，被告乙○○並持其行動電話與其老公聯絡等情（見偵字第
    一八一一五號偵查卷第一二０頁背面），若證人顧春梅真無
    法確認被告乙○○有無犯案，何以在偵查中被告乙○○在場
    ，檢察官又未為誘導指認之情形下，復為相同之指述？又衡
    以顧春梅在警詢、偵查中之證詞，距事實發生之時較近，記
    憶當更為清晰，且較少權衡利害得失或受他人干預，事後在
    原審中再行指認犯案之人記憶已漸模糊，乃人之常情，再查
    無其他事證證明顧春梅警詢或偵查中之證言有何虛偽不實之
    情事，復參諸被告劉春輝、蘇志誠、證人陳福昇迭次均陳稱
    被告乙○○確有參與顧春梅之擄人犯行各節情事，自難因證
    人顧春梅在原審改易其證詞，即執為對被告乙○○為有利之
    認定。
  (四)上揭犯罪事實壹、(二)（即被害人孫曉玲）部分，業據被告乙
    ○○於偵查及原審調查、審理時自白不諱（見偵字第一八一
    一五號偵查卷第一七九頁、一八０頁、一八三頁背面、第三
    二二頁背面、第四五一頁；原審卷(一)第四十三、四十四頁；
    原審卷(八)第五十四、五十五頁），共同被告劉春輝於偵訊時
    亦供承擄人綁架大陸賣淫女子目的就是要勒贖，八月十五日
    有與被告乙○○、蘇志誠在豪城賓館以臨檢為名，查獲一名
    大陸女子涉嫌從事色情交易，向該女子應召站業者聯絡勒贖
    後，約在台北市第一殯儀館附近路旁取贖放人，由一大安分
    局（或中山分局長春派出所）警員駕駛韓國現代車廠的汽車
    前來接洽，渠與該警員有相互出示警察證件，該警員交付贖
    款三萬元後，即將該大陸女子帶走，嗣後渠與乙○○至西門
    町電玩店與蘇志誠會合後，三人各分得一萬元等情（見上開
    偵查卷第一六六頁背面、第二二六頁背面、二二七頁、第二
    九０頁），共同被告劉春輝復供稱九十年八月十五日晚上在
    台北市復興南路豪城飯店側門附近擄走的大陸女子就是孫曉
    玲，孫曉玲證稱經付贖款六萬元始獲釋，與我所述三萬元贖
    款不符，係因應召站所付出之贖金與我收到之贖金必有差額
    ，該差額是被出面交涉的員警賺取的佣金等情（同上偵查卷
    第三二○頁背面）。而共同被告蘇志誠偵查中也供稱八月中
    旬某日，與劉春輝、乙○○在某賓館門口外臨檢某大陸女子
    ，後將車子駛往第一殯儀館門口，劉春輝要伊下車在建國高
    架橋下等候，有男子駕駛韓國車到現場，與劉春輝交涉，我
    有看見雙方互相出示證件表明身分等語（見偵查卷第一四五
    頁背面、第一六一頁背面），並於原審調查時再詳陳與被告
    劉春輝、乙○○在豪城飯店盤查孫曉玲，至第一殯儀館交涉
    放人時，我未在場交涉，僅在附近等候，嗣因見大陸女子經
    紀人係伊公司之人，有至現場交涉，怕被發現我吃裡扒外，
    就先攔計程車離開，後與劉春輝、乙○○再約在西門町遊樂
    場會合之事實（見原審卷(一)第四六、四七頁）。核與證人孫
    曉玲於台北市調查處證稱：在潘明崇勒索我後約二、三天，
    我前往豪城賓館接客，馬伕在賓館附近即放我下車，我預定
    從豪城賓館側門進去，第一次去一直找不到側門，在賓館巷
    內來回走動，突遭一身形較瘦男子攔住，並出示證件表示他
    是警察，要我出示身分證，見我是大陸人馬上打手機給同夥
    ，要他們把車子開過來，車到巷子後，那個警察的男子便要
    我從左邊車門上車…，開車的人是一個胖胖的男子，右前座
    坐了一個中等身材的男子。上車後不久，我的手機即響起，
    但隨即遭胖胖的男子拿走，只記得手機響起時，駕車的胖男
    子與右前座的中等身材男子下車在車前方接電話。過了一陣
    子，胖子再開車行駛至左側有高架橋的路上，路程中胖子先
    下車至高架橋，由右前座之中等身材男子開車並往前開了幾
    十公尺，停在路旁（接近路口處），車停妥後，中等身材的
    男子即下車往右前方走去，並與一男子交談，…稍後，前來
    交談的男子再由轉角處走回來，直接走到車子的右前座窗戶
    旁，探頭進來看了我一眼，並將右前方車門打開，傾身入內
    並伸出左手將褲子口袋中的一包東西交給駕駛座中等身材的
    男子，…接著與我坐在後座的瘦男子便告訴我可以下車了等
    語（見同上偵查卷第三三一頁）；孫曉玲於原審指證抓走伊
    之人為乙○○、蘇志誠，另一個忘記了，當天因為他們告訴
    我是警察，我才上車；所以不離開之原因係因為車門關著，
    沒辦法走，而且旁邊還有人（見原審卷(四)第一一七頁至一一
    八頁、第一二○頁）等語，及證人侯松騰偵查中證稱被告蘇
    志誠有於九十年八月十五日租用車號ＣＵ—六三三六號小客
    車云云（見同上偵查卷第五七頁）等證詞大致相符。徵以被
    告乙○○等三人乃於九十年八月初即共謀組成擄人勒贖集團
    ，並達成假借臨檢盤查賣淫之名，擄走大陸賣淫女子，再向
    應召站業者勒索贖款之犯意聯絡，已經詳予認定如前，且被
    告乙○○、劉春輝前在偵查中又均肯定有收受贖款一節，況
    被告乙○○等大費周章將大陸女子擄來，係為爭取辦案績效
    之目的，當對能否獲得績效特別在意，豈可能連交付對象管
    區警員究隸屬何單位，出現中山分局長春派出所或大安分局
    之記憶分歧，也無法供明對方警員之姓名、職級，復未辦理
    任何足以留下查處紀錄之移交手續，如此何以追索、求取辦
    案績效，要難想像。是被告乙○○等三人辯稱係為爭取辦案
    積效云云，應係卸責之詞，顯不足採。此外，並有前揭附卷
    之在隊服勤一覽表、九十年八月十五日勤務分配表及小客車
    租用約定書一紙足憑（見市調處劉春輝卷宗第二七八頁、第
    二九七頁，同上偵查卷第七四頁）。被告劉春輝等三人共犯
    被害人孫曉玲之擄人勒贖部分，事證明確，犯行堪以認定。
    至被告劉春輝於本院前審再次聲請傳訊大陸女子孫曉玲到庭
    作證，惟證人孫曉玲均已證如上，經向新竹靖廬大陸人民收
    容中心以電話查詢結果，證人孫曉玲已於九十一年五月二十
    二日遣返大陸，有電話查詢登記表在卷可稽（見本院前審卷
    (二)第八七頁），自無法傳訊。
  (五)上揭犯罪事實壹、(三)即被害人不詳姓名之大陸女子部分，已
    據被告乙○○於警訊時坦承於九十年八月十九日十七時許，
    與蘇志誠前往詠翔公司租得ＨＹ－４５１５號三陽雅哥小客
    車一部，作為犯案之交通工具，並提供其所有車號ＥＲＣ－
    ７４８號重機車一輛作為扺押等語（見九十年度偵字第一八
    一一五號偵卷第七頁），核與詠翔公司負責人侯松騰於調查
    站訊問時所證相符，並有小客車借用約定書在卷可稽（見台
    北市調處 (一)卷第一三九頁反面、第一四○頁、第一四四
    頁），同案被告蘇志誠、劉春輝分別供明在卷（見九十年度
    偵字第一八一一五號偵卷第二八頁、第一四六頁反面、第一
    五八頁反面、第一五九頁）。而被告乙○○確有參與此部分
    之犯行，亦分別據同案被告蘇志誠、劉春輝供述屬實。被告
    乙○○此部分之自白，核與事實相符，自堪採信。
二、按刑法第三百四十七條第一項之擄人勒贖罪，係以意圖勒贖
    而擄人為其構成要件。所稱勒贖，係指以釋放或贖回被擄人
    為由，勒令被擄人或其他關係人交付贖金或財物者而言。而
    所稱擄人，則係以綁架或挾持之方式，使被害人喪失行動自
    由而置於行為人實力支配下之謂。該罪著重於行為人「勒贖
    之意圖」，以及其為達此意圖而實施之「擄人行為」；故行
    為人若係基於勒贖之意圖而擄人者，即足以構成上開罪名。
    本件被告乙○○係警察人員，負有刑事案件及犯罪偵防等職
    務，竟意圖利用警察之身分及職權，假藉查緝大陸女子違法
    賣淫為由，非法剝奪查緝之大陸女子行動自由，迨擄人得逞
    後，向各該大陸女子所屬之應召業者勒索財物，使各該應召
    業者因畏懼該等大陸賣淫女子被法辦而遺返大陸，而分別交
    付贖款後，始將大陸女子釋放，核其所為係犯刑法第三百四
    十七條第一項之擄人勒贖罪（檢察官原依懲治盜匪條例第二
    條第九款意圖勒贖而擄人罪起訴，因該條例於九十一年一月
    三十日經總統公布廢止，檢察官於九十一年二月一日原審調
    查時，當庭改依修正後刑法第三百四十七條第一項論罪，見
    原審卷(一)第二一六頁），雖被告等有公務員身分，且係利用
    職務上之權力、機會，而藉勢勒索，被告等所為同時觸犯刑
    法第三百四十七條第一項及貪污治罪條例第四條一項第二款
    之罪，為想像競合犯，依刑法第五十五應從較重之擄人勒贖
    罪處斷，故被告等所為應成立上開擄人勒贖罪（按修正後刑
    法第五十五條但書係科刑之限制，為法理之明文化，非屬法
    律之變更，故無需為新舊法之比較，應逕適用現行刑法之規
    定，最高法院九十五年度第八次刑事庭會議決議參照）。其
    與同案被告劉春輝、蘇志誠間於各該犯行，有犯意之聯絡及
    行為之分擔，均為共同正犯。其先後數次犯行，時間密接，
    手法相同，顯係基於概括犯意反覆為之，為連續犯，應以一
    罪論，依法加重其刑（死刑、無期徒刑依法不得加重，除外
    ）。因被告行為後，刑法業已刪除第五十六條連續犯之規定
    ，並於九十五年七月一日施行，此刪除雖非犯罪構成要件之
    變更，但顯已影響行為人刑罰之法律效果，自屬法律有變更
    ，依刑法第二條第一項規定，比較新、舊法結果，仍應適用
    較有利於被告之行為時法，即依修正前刑法第五十六條論以
    連續犯。其先後數次行為，有既遂與未遂應從情節較重之既
    罪論以一罪。又被告為公務員，而假藉職務上之權力、機會
    或方法犯上述罪名，應依刑法第一百三十四條前段之規定加
    重其刑。原審以被告乙○○所犯罪證    明確，據以論科固
    非無見。惟查，被告應成立刑法第三百四  十七條第一項之
    意圖勒贖而擄人罪，已如上述，且該被告另於九十年八月十
    九、二十二日強擄一名不詳姓名年籍之大陸女子，要求數額
    不詳之贖金，因發現被人跟監，乃未敢取款，而將該名女子
    釋回之事實，已如前述，原審認此部分無其他補強證據，足
    以擔保被告等自白之真實性，而不另為無罪之諭知，亦有不
    當。被告乙○○上訴意旨否認犯罪，指摘原判決不當，雖無
    可取，惟檢察官上訴意旨認被告乙○○與劉春輝等三人就九
    十年八月十九日、同年月二十二日其中某日所為犯行亦應論
    罪，原判決認不成立犯罪，而不另為無罪之諭知，自有不當
    云云指摘原判決不當，為有理由，原判決既有如上可議，自
    應將原判決關於被告乙○○部分撤銷改判。爰審酌被告乙○
    ○身為警務人員，不知奉公守法為民表率，竟為貪圖個人不
    法之利益，假藉警察之身分勒索不肖之應召業者，違法亂紀
    ，嚴重損害警察形象，敗壞警界風紀；被告乙○○於實施前
    開三次犯行後，即未再繼續參與犯罪，犯後坦承一切犯罪，
    頗有悔意等情狀；量處被告乙○○有期徒刑十二年，並依其
    犯罪之性質，認有褫奪公權之必要，併予宣告褫奪公權六年
    。
三、公訴意旨另以：被告劉春輝、乙○○、蘇志誠基於同前一之
    概括犯意，另於九十年八月七、八兩日，劉春輝利用病假（
    七日十八時至十日十八時）、乙○○趁外宿（八日十八時至
    九日八時）之機會，事先由蘇志誠至詠翔租賃公司，先後各
    以三千元之代價，分別承租車號ＤＨ－４７４０中華ＧＡＬ
    ＡＮＴ、７Ｋ－７４４６中華ＶＡＲＩＧＥ轎車各乙部，至
    大陸賣淫女子經常出沒之不特定賓館守候，預備伺機擄人勒
    贖，惟因警方執行擴大臨檢及適逢父親節等原因，賣春生意
    不佳，等候多時均未發現賣淫之大陸女子可供勒索；因認被
    告乙○○涉犯修正後刑法第三百四十七條第一項擄人勒贖罪
    及擄人勒贖未遂罪嫌云云。本件檢察官認為被告乙○○等三
    人另犯此部分之事實，係以被告乙○○等三人之自白，並以
    證人劉金榮於九十年九月八日在刑事局偵八隊所為之證述及
    指認，為論罪之依據。惟訊據被告乙○○堅決否認有何前述
    犯行，辯稱：當日伊與劉春輝等一同到酒店消費，直到翌日
    凌晨五、六時才離去等語。經查：檢察官指述之此部分事實
    ，除被告乙○○等三人之自白外，並無其他補強證據得以擔
    保被告自白之真實性；此外，復查無其他積極證據，足認被
    告乙○○等三人有檢察官指述前述之犯行，被告乙○○此部
    分之犯罪即屬不能證明，因檢察官認此部分犯行與前揭論罪
    之部分，有連續犯裁判上一罪之關係，爰不另為無罪之諭知
    。
參、丙○○部分：
一、訊據上訴人即被告丙○○矢口否認有何擄人勒索財物犯行，
    辯稱：九十年八月十四日晚上，我正輪值派出所之備勤勤務
    ，接到被告涂建華電話聯絡要其前往新生北路、農安街口支
    援正俗勤務，涂建華並未告知執行取締地點係在轄區以外，
    當其著制服騎警用機車到達約定地點後，經由涂建華告知才
    知取締地點係在其他地方，因涂建華開其私人轎車前往取締
    ，乃其將機車停放於新生北路、農安街口附近，搭涂建華之
    私人轎車前往儷舍賓館（飯店）七○二號房臨檢，當時因毛
    衛仙使用旅行證，故經毛衛仙之同意帶回圓山派出所查驗身
    分，並未控制毛衛仙之行動自由，其當時本來是服備勤勤務
    ，在回所途中接到派出所值班台之來電有竊盜案件要其返所
    處理，其便於新生北路、農安街口即先行下車，騎乘其先前
    停放於該處之警用機車回所，毛衛仙則由涂建華負責處理，
    因其係支援性質，故事後未向涂建華詢問處理結果，與涂建
    華間無共謀擄人勒贖，不知涂建華有向應召業者收受金錢，
    涂建華亦未交付一萬元給我云云。惟查：
  (一)本件有關之偵查過程，除九十年九月二十一日涂建華在圓山
    派出所受台北市調查處調查員初訊而製作之筆錄（即偵字第
    一九一四九號偵查卷第六至九頁部分），未依刑事訴訟法第
    一百條之一第一項規定全程連續錄音，亦未於筆錄中記明未
    全程錄音係因有急迫之情況，其餘之偵訊過程均依前開規定
    錄音、錄影，而有關之偵查錄影帶經原審訂期讓涂建華、丙
    ○○之辯護人勘驗後，全體辯護人除對於涂建華於九十年十
    月五在台北市調查處偵訊筆錄部分內容失真而有爭執外，對
    於偵訊錄影帶中涂建華並無受強暴脅迫之情形並不爭執。前
    開九十年十月五日之錄影帶，經原審法院會同檢察官、辯護
    人及涂建華、丙○○、廖正年、甲○○勘驗結果，涂建華於
    偵訊過程中確無「廖正年退還我二萬五千元，我將其中一萬
    元給丙○○」之供述（見九十年偵字第一九一四九號偵查卷
    第一二五頁反面），惟前開偵訊過程，並未見偵查員對被告
    有何言語上之恫嚇之行為，有勘驗筆錄在卷足佐（見原審卷
    (六)第七十七頁）。除上開九十年十月五日台北市調查處之筆
    錄內容，除「廖正年退還我二萬五千元，我將其中一萬元給
    丙○○」部分，不得作為證據外，尚無發現涂建華所為之自
    白，有受恐嚇、利誘等非出於任意性之情形。證人即隨同檢
    察官至圓山派出所搜索約談之台北市調查處調查員袁正煒，
    在原審調查時證稱：九十年九月二十一日涂建華在寫報告前
    ，檢察官有先詢問涂建華，涂建華自白後檢察官才叫我製作
    筆錄等情（見原審卷(六)第八十九頁），惟此僅能證明檢察官
    曾單獨與涂建華在圓山派出所偵訊室內，並不能證明檢察官
    於詢問室內有對涂建華為恐嚇、利誘等行為。況涂建華擔任
    警察職務長達八年，迄本案發生時，從事一般刑事偵查工作
    亦有一年多之實務經驗，除據涂建華供述在卷外（見原審卷
    (六)第一四二頁），亦有其個人之人事資料簡歷表附卷可查（
    見本院上訴審卷(二)第七十四頁）。因其係負責刑事案件偵查
    任務之公務員，並非一般毫無法律常識及見識之平民，就人
    民被疑為犯罪嫌疑人偵訊時應有之權利，以及檢察官在彈劾
    主義訴訟制度之角色，其聲請羈押或對犯罪嫌疑提起公訴附
    帶求刑之表示，均有待法院審理後方能決定，涂建華斷無不
    知之理，倘彼確無前開犯罪行為，豈可能憑空捏造對自己不
    利，且係犯貪法罪條例重罪之犯罪，就所犯之緣由、動機、
    犯罪情資之消息來源、時間、地點、中間過程等細節均能鉅
    細糜遺陳述綦詳；況檢察官以其犯擄人勒贖罪嫌聲請法院羈
    押，涂建華於法官告知彼無須違背自己意思而為陳述之權利
    後，再經訊問時，亦全未提及受檢察官恐嚇之情，反就犯罪
    細節再予詳陳（見原審九十年度聲羈字第二六八號卷第六至
    十五頁），更足見被告涂建華空言辯稱九十年九月二十一日
    檢察官在圓山派出所詢問室對其實施恐嚇、利誘、虐待等行
    為，至嗣後彼於聲請羈押訊問或其他偵查期日，均係受檢察
    官脅迫的強大心理壓制而為自白，皆無證據能力云云，係為
    卸責之詞。
  (二)涂建華九十一年九月二十一日自十五時至十八時原服勤區查
    察勤務，十七時許台北地方法院檢察署檢察官率同調查局人
    員，至圓山派出所執行搜索、約談工作，檢察官約於當晚二
    十一時三十分許，即將被告涂建華、丙○○、甲○○、陳俊
    雄帶回台北市調查處進一步偵訊，嗣陳俊雄當場飭回，另三
    人隨案移送台北地方法院檢察署偵辦等情，有台北市政府警
    察局中山分局九十一年十一月二十一日北市警中分督字第０
    九一六五九一八四００號函在卷可稽（見本院上訴審卷(二)第
    九十一至九十三頁）。涂建華於當日在圓山派出所受調查員
    初訊並製作筆錄時，雖已為夜間七時，但在開始製作筆錄經
    徵詢涂建華同意，且約在同日七時三十或四十分許，即已詢
    問完畢，業據證人即製作筆錄之調查員張金斯在原審時證述
    甚明（見原審卷(六)第一一六、一一七、一一九頁），並有調
    查筆錄存卷可按（見偵字第一九一四九號卷第六頁）。涂建
    華就此雖辯稱筆錄上同意夜間詢問之記載，係在筆錄製作完
    成後才補問，彼當時回答不同意，調查員仍加進同意夜間詢
    問之記載云云（見原審卷(六)第一二五至一二六頁）；然涂建
    華於同日晚上八時三十分許在圓山派出所自撰自白報告書後
    ，迄被帶回台北市調查處訊問，已係當晚十時許，調查員再
    次詢問涂建華，仍願意接受夜間訊問，乃至次日（二十二日
    ）零時三十分許，亦有在市調處所製作之調查筆錄附卷可參
    （見上開偵查卷第十頁）。再參酌偵查卷及原審羈押聲請案
    卷所附之訊問筆錄可知，檢察官在涂建華經市調處詢問完畢
    隨案移送後，係至當日（九月二十二日）凌晨一時三十分許
    始開始偵訊，並至同日四時十分許結束，旋向法院聲請羈押
    被告，原審法院則迄至該日九時許，始開庭訊問涂建華（見
    上開偵查卷第三十五頁、第四十五頁背面，原審聲羈字第二
    六八號卷第六頁）。則涂建華於書寫完報告書後，到台北市
    調查處接受詢問之間，與台北市調查處詢問至檢察署接受偵
    訊前，以及檢察官偵訊完畢後，迄原審法院開始羈押訊問止
    ，期間各經過一個半小時、一小時與近五小時之時間，均未
    經任何訊問，已難認定涂建華有遭連續疲勞訊問之情；尤以
    涂建華當日身體狀況如已陷於疲勞不堪，以彼長期身為警員
    ，對犯罪嫌疑人偵訊時應有權利之認知，何以在台北市調查
    處仍再次明白表示願意接受夜間詢問之意旨，且若彼當時身
    心疲勞以致神智不清，又豈能在台北市調查處、檢察署及原
    審法院訊問時，均能就犯罪細節一一描述清楚，並於偵查中
    能明確繪出與廖正年、林家福、毛衛仙在公爵餐廳見面之現
    場圖（參見同上偵查卷第一二八頁），且互核數次自白復少
    有矛盾、記憶紊亂之瑕疵，足徵涂建華在九十一年九月二十
    一日開始受調查詢問時，並無所謂精神恍惚、疲倦不堪之情
    。
  (三)涂建華於台北市調查處接受詢問時，既未受恐嚇及疲勞訊問
    ，已如上述，並已將彼與丙○○事前先經意思聯絡，代彼等
    「馬伕」之共同朋友向大陸女子所屬之應召業者勒贖，再至
    儷舍飯店查處帶走大陸女子，途中正輪值備勤之丙○○因另
    有勤務先行下車，其取贖四萬元後，有分予被告丙○○一萬
    元之經過供述甚明（見偵字第一九一四九號卷第十二頁正、
    背面）。嗣於九十年九月二十二日檢察官偵訊時供稱：九十
    年八月間，在台北市金山南路一段儷舍飯店進入七○二號房
    ，我先進去，丙○○隨後到，我是以臨檢名義進去，我著便
    服，丙○○著制服，進去之目的，我之前就有跟丙○○講，
    進去後丙○○盤查，男客自行離去，在賓館內就有人打電話
    來，但我們沒有接，就把小姐帶到我ＣＰ─二六六五號私家
    車上，在行進當中對方一直打小姐的電話，小姐接了以後就
    拿給我聽，要我不要把小姐帶回圓山派出所…我就與他約在
    新生公園，我當時沒有勤務，丙○○是服勤務，後來中正一
    分局的人來了，我跟他開六萬元，他殺成四萬元成交，在談
    贖款四萬元時，我有打電話問丙○○，他說要我問「文龍」
    ，因為丙○○還要他去服勤務，在新生北路、德惠街口先下
    車，他跟我講，你把大陸妹看與中正一分局約在哪裡就帶到
    那裡，後面的事再聯絡。在假臨檢前，我就跟丙○○討論好
    如何分錢，我分一萬五千元，丙○○分一萬元。第二天上班
    時，親自交給丙○○一萬元，他有收。四萬元是裝在茶葉罐
    內交給我。丙○○下車後至你取得贖款過程中，我用000
    0000000行動電話與丙○○連絡二、三次．都是問他
    例如四萬元，你覺得怎麼樣？因對方一定會打電話來，所以
    要把女的帶到車上，男的把他放走，當天並非真的在執行臨
    檢勤務，是針對大陸妹帶回後的林家福，我開口跟林家福要
    六萬元，林家福殺成四萬元成交，丙○○自始至終均有參與
    ，等語明確（見同上偵查卷第三十五頁背面至三十八頁）；
    繼於九十年九月二十二日經檢察官向原審法院聲請羈押，原
    審法院訊問時，涂建華亦自白供稱：當時我們知道可能會分
    錢，但是不知道分多少，我和林家福在新生公園討論，我告
    訴林家福說同事要六萬元，林家福說不要這樣大家都是自己
    人，最後林家福說只能給四萬，所以我就拿以茶葉罐裝的四
    萬元等語在卷（見原審聲羈字第二六八號卷第三頁至第六頁
    ）。
  (四)證人即儷舍飯店櫃台張玉英證述：當天晚飯後由我當班，先
    有一著便服男子到櫃台表示要到七○二號房找朋友，五、六
    分鐘以後又有一著制服之警員進來飯店，向我表示要到七○
    二號房找朋友後即自行上樓…等語（見同上偵查卷第十八頁
    背面）；證人毛衛仙於原審法院證稱：九十年八月十四日晚
    上七點左右（應係九點之誤）我到儷舍賓館（應係飯店之誤
    ）七○二號房，過沒多久，有二個警察一個穿便服，一個穿
    制服的來敲門，說要臨檢，先後進入房間，警察看了客人的
    身分證後，就叫他走了，說要看我的身分證，我把旅行證件
    給穿便服的警察看，他們看我是大陸人就把我帶走了。因為
    他是警察，有權利帶我走，出了飯店以後，穿便服的警察告
    訴我說，要帶我到圓山派出所附近兜兜風，他沒有說要帶我
    去警察局。我從九點多上車，上車後我的手機響了，剛接起
    來就被穿制服的警察（即丙○○）拿走了，先接聽後，再交
    給穿便服的警察，打電話給我的應該是愛買公司的人，半路
    上穿制服警察下車，穿便服的警察要我坐到前座，過了沒多
    久，我們在圓山附近公園停車，穿便服的警察叫我坐在車上
    不要動，並拿走我的手機下車，過了一會兒我看到他手上拿
    了一罐茶葉罐回來，就叫我下車把手機還給我，我一下車就
    看到我的經紀人林家福，林家福說剛才的警察是圓山派出所
    的，他給了警察四萬元等語明確（見原審卷(一)第一六五頁至
    一六六頁、原審卷(五)第三十八頁至第四十頁、第五十三至五
    十四、五十六至五十八、六十一至六十二頁、第一七三至一
    七四頁、第一七八頁）。
  (五)互核前述共同被告涂建華之自白與證人張玉英、毛衛仙之證
    述，已足證被告涂建華與丙○○確曾於九十年八月十四日晚
    上九時許，分次進入「儷舍飯店」七０二號房，假借臨檢之
    名，並需進一步查驗毛衛仙大陸人民身分為由，命毛衛先隨
    同上車，並由丙○○坐於車後座看守毛衛仙，且上車後丙○
    ○、涂建華均曾接聽替應召業者擔任公關之警員林家福的來
    電，丙○○在途中便於新生北路、農安街與德惠街口附近先
    行下車，涂建華載毛衛仙一同至台北市圓山附近之新生公園
    ，林家福前來與涂建華洽談後，涂建華即取回茶葉罐回車上
    之事實。再被告涂建華既自白有自林家福處獲取茶葉罐裝之
    贖款四萬元，此自白關於取得贖款之方式，核又與證人毛衛
    仙所證當晚有見到涂建華下車與林家福洽談後，即拿回茶葉
    罐之情相符，衡諸證人毛衛仙在原審初訊時，亦證及有聽林
    家福說他（指林家福）給了警察（涂建華）四萬元一節，該
    部分證詞就林家福交付被告涂建華四萬元一事，固屬聽聞自
    第三人林家福之傳聞證據，難逕以為被告涂建華收得贖款四
    萬元之直接證明，但毛衛仙之證述，仍足證明林家福曾向毛
    衛仙表示有付出四萬元贖款之間接事實，且此間接事實，參
    之證人毛衛仙前開所見，與共同被告涂建華之自白，亦屬相
    符，則涂建華有從林家福處取得以茶葉罐裝之贖款之事實部
    分，亦甚明確，不因毛衛仙所證乃傳聞證據有所影響。至證
    人毛衛仙於九十年九月二十日與同年十月四日分別在台北市
    調查處詢問時所證：聽林家福和應召站裡馬伕說，是花了六
    萬元贖回（見台北市調查處林家福等涉嫌貪瀆案卷，下稱「
    市調處林家福案卷」第二四頁背面、第三七頁背面）；嗣於
    原審九十一年五月二十八日調查時，改稱是涂建華在開完庭
    回到土城看守所的囚車上告之，林家福給涂建華四萬元，廖
    正年當時也在場云云（見原審卷(五)第五五至五十六頁、第六
    十二頁），與前開聽聞林家福說贖款是四萬元之證詞，雖有
    前後不一，本院上訴審質之同案被告廖正年，亦稱未曾與涂
    建華、毛衛仙在同一囚車內到法院或檢察署開庭，亦未曾見
    聞涂建華與毛衛仙交談等語（見本院上訴審卷(三)第一五六頁
    ），然參酌毛衛仙在市調處自承僅見聞被告涂建華有取得裝
    贖款之茶葉罐，對罐內所裝之贖款金額究竟多少，並未親見
    一節（見市調處林家福案卷第三七頁背面），可知關於贖款
    金額，毛衛仙僅能聽聞林家福或其他人之轉述，自無法確定
    確切數額。況被告涂建華又自承彼原開價贖款六萬元，後經
    林家福殺價始達成四萬元成交之過程，此部分事實倘再經轉
    述予毛衛仙得知，則贖款究竟為六萬元或四萬元，對於純然
    聽聞轉述之毛衛仙而言，記憶上難免因時間久遠而陷混淆，
    然不能因此贖款金額上前後證言之些微出入，即謂證人毛衛
    仙有關涂建華取得裝有贖款之茶葉罐之證言，亦屬不可採信
    。至涂建華取得贖款之確切金額，本院審酌涂建華之自白，
    及證人毛衛仙曾證及林家福告知有交付四萬元予涂建華之事
    實，依罪疑唯輕原則，應認涂建華取得贖款金額為四萬元。
    被告丙○○辯稱毛衛仙所證均屬傳聞證據，所證又有矛盾之
    瑕疵，不足證明涂建華有獲取贖款云云，並不足採。
  (六)涂建華及被告丙○○之所以越區至飯店查處帶走大陸賣淫女
    子之目的，是因涂建華聽從友人之情資及建議，為向應召業
    者勒索財物，事前已告訴丙○○等節，除據被告涂建華偵查
    中詳予自白外，並查以：
  依卷存之圓山派出所九十年八月十四日之勤務分配表所載，
    被告丙○○於九十年八月十四日晚上九時至十二時，係擔服
    在所備勤之勤務，當日該時段之在所備勤人員，僅丙○○一
    人，亦經證人即當時任圓山派出所主管之謝博文在原審調查
    時證述甚明（見原審卷(六)第五十四頁）。另證人謝博文在本
    院上訴審時到庭證稱：派出所備勤員警按勤務規定係不得任
    意外出，有嚴格控管，如有分局通報，線上警力通報及主管
    的指派，出勤時要向值班報告去處，同時在出入登記簿登記
    外出事由（見本院上訴審卷(二)第一五二頁）。而根據內政部
    警政署頒布之「各級警察機關通報越區辦案應行注意要點」
    ，第三條及第四條規定：「各級協助偵查犯罪人員，於管轄
    區外執行搜索、逮捕、拘提（以下簡稱搜捕）等行動時，應
    通報當地警察機關會同辦理，如臨時變更地點，應及時通知
    原會同及變更擬往地點之警察機關。但情況急迫者，得於事
    後會知，惟執行時應注意辨識，避免發生意外事故」、「各
    警察局、隊（大隊）之員警越區至同一警察局其他分局轄區
    執行逮捕行動時，應報告警察分局長、隊長（大隊長），並
    由勤指中心知照或請求派員會同執行。如屬跨越警察局轄區
    ，應通報警察局勤務指揮中心，警察局勤務指揮中心受理報
    告後，應即報告局長，並轉報前往辦案地之警察局或專業警
    察機關之勤務指揮中心知照或請求派員會同執行，如遇緊急
    情形，越區辦案員警得逕通報當地警察局或分局勤務指揮中
    心，請求派員會同執行，受理通報機關應即派員會同，但事
    後應補辦通報事宜，如遇緊急情形或另有特殊原因，得於事
    後會知，惟執行時應注意辨識，避免發生意外事故。」（見
    本院上訴審卷(三)第二五七頁所附之台北市政府警察局九十二
    年六月五日北市警督字第０九二三五九０三七００號函之查
    處報告）。
  涂建華、丙○○九十年八月十四日當晚外出擅自越區逮捕毛
    衛仙，既於事先未依規定分別在出入登記簿上簽出服勤，或
    向主管或值班人員報告出勤支援之去處，也查無涂建華、丙
    ○○在當日越轄辦案之通報紀錄，或事後有取締色情成果之
    相關卷資及紀錄，另中正第一分局前偵查員林家福當日亦查
    無編排配合中山分局前警員涂建華取締色情勤務之紀錄，或
    有何接辦涂建華在儷舍飯店查獲毛衛仙賣淫案之相關資料，
    此經本院前審向台北市政府警察局函查回覆之北市○○○○
    ○○○○○○○○○○○○○號函與所附員警出入及領用槍
    彈、無線電、行動電腦登記簿，及上開北市警督字第０九二
    三五九０三七００號函之查處報告即可得知（見本院上訴審
    卷(二)第九十一頁、卷(三)第二五七頁）。倘依涂建華、丙○○
    在法院審理中所辯，越區至儷舍飯店查處毛衛仙僅在執行正
    俗專案勤務，為何涂建華、丙○○均不按規定在出入登記簿
    上簽出服勤，且當時唯一在所備勤、出入應受嚴格管制之丙
    ○○復未向值班人員通報去處，彼二人越區至不同分局轄區
    辦案時，更未依規定向警察局勤務指揮中心通報。倘涂建華
    為辦案需要有請求支援警力之必要，何以未向主管報告或通
    報值班人員指派適當之人力支援，卻私下授受，由涂建華私
    下直接打電話予丙○○外出配合？丙○○且未於入出登記簿
    上簽出，未將勤務執行經過及結果登載於勤務登記簿上，更
    未向主管報告出勤之成果以作為敘獎之依據，在在與常情有
    違。且若謂基於人情考量而將身分尚待查證之毛衛仙交予管
    區員警，為何涂建華連嫌疑人移交之基本手續都未辦理，也
    未要求對方出具公函或解交人犯之依據。足見被告丙○○與
    共同被告涂建華越區至儷舍飯店臨檢查處大陸女子毛衛仙，
    行事隱密，不欲人知，合於涂建華偵查中自白之共同意圖勒
    贖而擄人之目的，至為明確。
  被告丙○○又辯稱係因查得毛衛仙使用大陸人民旅行證，經
    毛衛仙同意，擬將毛衛仙帶上車回圓山派出所查其身分，因
    途中接獲通知要回所處理另件竊盜案件，就先到新生北路、
    農安街口騎取警用機車回所，並沒有與涂建華共謀勒索云云
    。惟倘依被告所辯，則彼等將毛衛仙帶上車之車行目的地，
    原即為任職之圓山派出所，該所位址在台北市中山北路三段
    ，在台北市新生高架橋北端橋下之兒童育樂中心旁，而車行
    起點的儷舍飯店在新生高架橋南端下橋所接之金山南路上，
    參諸新生高架橋相較於台北市另一座南北向之建國高架橋，
    因新生高架橋北端未銜接高速公路，且北向下橋匝道僅民生
    東路與末端圓山兩處，對欲往民生東路以北、圓山以南之用
    路駕駛人並非便利，是新生高架橋南、北雙向，尤其北向車
    流均較建國高架橋順暢，較少壅塞，且涂建華亦自承彼與丙
    ○○就是經由新生高架橋直行到儷舍飯店進行臨檢取締，衡
    情涂建華、丙○○果真要將毛衛仙押回派出所進一步調查，
    因圓山派出所就在新生高架橋之北端，理應循上特別利其車
    行之新生高架橋順橋向北直行，毋庸中途在民生東路口下高
    架橋，即可迅速抵達高架橋另端之圓山派出所，如此一則可
    以安全押回毛衛仙，另則可以迅速回所復勤，可謂一兼數得
    。然查，彼等卻捨此弗由，被告丙○○在車行途中接到圓山
    派出所值班台之來電，告知另有竊盜案件待其處理後，在復
    勤的急迫情形下，竟捨棄原先乘車順橋向北直行即可快速回
    所之便途，反捨近求遠繞路改至農安街口下車換騎警用機車
    ，如此尚須先在民生東路口匝道下橋，再沿橋下狹隘之平面
    車道行進，並通過錦州街、民權東路等交通壅塞並設有紅綠
    燈之路口，並於新生北路橋下迴轉道左轉，方能抵達林森北
    路、農安街口，丙○○如此大費周章取得機車後，復須行經
    林森北路或中山北路等交通壅塞之平面道路及等候紅綠燈號
    誌，方能返回圓山派出所復勤，且涂建華於被告丙○○換騎
    機車後並未與丙○○一同循平面道路回所，均與常情有違。
    被告丙○○中途耗時換車之舉，不但嚴重耽誤其返所復勤時
    間，同時也造成丙○○獨自一人騎車，涂建華卻一面要駕車
    ，另一面同時要監管嫌犯毛衛仙之怪異情形；若丙○○確是
    合法支援涂建華執行「正俗專案」勤務，值班台焉會來電請
    其迅速回所復勤？凡此，足見丙○○擅自脫勤暗中與涂建華
    等共同從事不欲人知之違法勾當甚明。被告涂建華於本院審
    判時雖提出當時去程及返程路線，認渠等並無捨近求遠，惟
    此為被告事後的辯陳，應以其前開所供較為可採。
  被告丙○○返所處理另案竊盜案件之期間，見涂建華遲未將
    大陸女子帶回查驗身分，以其下車前對毛衛仙應帶回所調查
    身分之認知，嗣後竟亦未向涂建華追問毛衛仙之下落，且未
    於入出登記簿上簽入，亦未將該次執行成果向值班台或主管
    報告，復未將逮捕到大陸應召女毛衛仙之情節要旨記載於勤
    務登記簿上，於嗣後發現涂建華未將毛衛仙押回派出所，竟
    未追問或向主管反應，實均與常情大相悖離，益證被告丙○
    ○對於涂建華開車將毛衛仙載走之目的，並非要帶回派出所
    內查察身分，而係載往他處再向應召業者勒取贖款之情，丙
    ○○其主觀意思上早已了然於心，並同意與涂建華共同參與
    其事，應屬無疑。再依證人毛衛仙前開證詞，被告丙○○在
    與涂建華共同將被害人毛衛仙帶上車後，曾接聽應召站公關
    林家福之來電，則被告丙○○對此行係向應召站業者勒索贖
    款而來，更難認全然無知或未共同參與。凡此，均足佐被告
    涂建華偵查中自白事前有將擄人勒贖目的告知丙○○知悉等
    情，應係與事實相符。被告丙○○所辯不知情，實不足取。
  (七)涂建華雖辯稱如有勒索財物之目的，殊無聯繫在所備勤之丙
    ○○著制服、配槍一同前往之理；被告丙○○辯稱如為擄人
    勒贖，何以尚須翻閱大陸女子毛衛仙之皮包查核有無賣淫事
    證云云。然涂建華既為利用大陸賣淫女子恐懼警察臨檢之心
    理，以便配合渠等藉勢勒索財物之目的，由著制服、配槍以
    顯現強烈公權力色彩之警員陪同，反可令賣淫女毛衛仙及嫖
    客因懾服公權力之執行及排除飯店方面之抵抗，有助於藉機
    擄人以達勒贖之目的，此由被告丙○○在原審法院為羈押訊
    問時，供稱：涂建華說到那邊要有穿制服的在，他們較會開
    門，他先上去看幾號房，再打電話叫我上去等語（見原審聲
    羈字第二六八號卷第十七頁），及證人毛衛仙在原審調查時
    證稱：因為我知道我們的行為是不對的，我是怕警察的，警
    察臨檢是有權利叫我跟他走，而且當時丙○○穿制服等語（
    見本院上訴審卷(五)第三九至第四十頁）即可得證，所辯即非
    可採。至被告丙○○進入儷舍飯店房內有翻閱皮包之舉，自
    係佯作查驗之勢俾使毛衛仙誤信而恐懼，更易得手，不能因
    被告丙○○有查驗之舉即謂其並未參與犯行。否則被告丙○
    ○為何不令涂建華將毛衛仙帶返所裡處理。
  (八)被告辯護人聲請再訊問證人涂建華一節，因其待證事實已明
    ，核無必要，併此敘明。
  綜上所述，被告涂建華、丙○○所辯均不可採，其事證明確，
  犯行均堪以認定。
二、被告丙○○假臨檢名義，於發現毛衛仙係大陸地區女子後，
    即假藉有查驗毛衛仙身分之必要，利用毛衛仙懼怕警察而不
    敢反抗之心裡，將毛衛仙帶上涂建華私人所有之轎車，予以
    挾持，再憑藉警察之權勢而出諸恫嚇脅迫之手段向毛衛仙之
    應召業主勒索財物，使色情業者心生畏怖，而同意交付四萬
    元後，再將所擄之大陸女子釋回，其有勒贖之意圖至明。核
    被告丙○○所為，係犯修正後刑法第三百四十七條第一項之
    擄人勒贖罪，其因有公務員身份雖同時觸犯貪污治罪條例第
    四條第一項第二款之罪，但係一行為觸犯數罪名，應從情節
    較重之前一罪處斷，被告丙○○與涂建華二人間，於該犯行
    相互間有犯意聯絡及行為分擔，均為共同正犯。又被告為公
    務員，而假藉其職務上之權力、機會或方法犯本件之罪，應
    依刑法第一百三十四條前段之規定，加重其刑（死刑、無期
    徒刑部分不得加重除外）。原審就被告丙○○部分，未詳加
    審究，遽為無罪之諭知，即有未洽，檢察官上訴意旨執此指
    摘原判決關於被告丙○○諭知無罪不當，為有理由，自應由
    本院將原判決關於被告丙○○部分予以撤銷改判。爰審酌被
    告丙○○身為警務人員，為人民之褓母，不知奉公守法為民
    表率，竟為貪圖個人不法之利益，假藉警察之身分勒索不肖
    之應召業者，違法亂紀，嚴重損害警察形象，敗壞警界風紀
    ，惟自本院上訴審後時翻異前詞，且一再以配合調查員、檢
    察官、法官等詞狡辯，無視於司法之威信，浪費司法資源，
    亦難認其對於犯行有何悔意之態度等一切情狀，量處如有期
    徒刑十年，並依其犯罪之性質，認有褫奪公權之必要，併予
    宣告褫奪公權六年，以示懲儆。
肆、甲○○部分：
一、訊據上訴人即被告甲○○矢口否認有何不法犯行，辯稱：九
    十年九月八日在圓山派出所值內勤勤務，因朋友「小陳」來
    電表示其朋友遭該所警察臨檢，警察同仁態度不佳，其為瞭
    解同仁與民眾間之爭執，乃趨車前往現場關切，臨檢之警察
    同仁陳俊雄及涂建華態度確實不好，因此與陳俊雄當街發生
    爭執，其並未向涂建華表示廖慶治等係友人，如放他們一馬
    ，他會代向朋友爭取福利等言語，亦未向「小陳」拿取賄款
    ，及將一萬五千元交付予涂建華之事，其與涂建華有嫌隙，
    涂建華因此捏詞陷害云云。惟查：
  (一)共同被告涂建華於九十年九月二十一日在台北市調查處接受
    詢問時，對於彼與案外人陳俊雄在轄區巡邏時，攔檢盤查廖
    慶治、林柏松及綽號「多多」之大陸女子後，因經甲○○先
    以電話並趕至現場關說期約行賄，即未深入追查，讓廖慶治
    等三人自行離去，嗣並自甲○○處取得一萬五千元賄款之經
    過，供稱：「九月七日，我與陳俊雄分別騎乘配發之警用機
    車，擔任凌晨三至六時之所內轄區巡邏時，於四點至五點之
    間（正確時間不記得）在台北市林森北路、農安街口附近發
    現一部可疑之計程車，行跡可疑，我與陳俊雄欲攔下盤查時
    ，該車竟加速逃逸，經追逐至同路段之紅綠燈口，該車遇紅
    燈受阻，我與陳俊雄將機車停妥上前盤查，發現車上包括駕
    駛有二男一女，陳俊雄盤查該名女子後告訴我係大陸女子，
    我則盤查另二位男子，並詢問計程車駕駛在何處搭載該二人
    ，駕駛答稱在板橋，但坐在前座之男子卻答稱在萬華上車，
    我因而懷疑渠等係從事色情行業之人，盤查過程車內三人不
    知與何人電話聯絡，談話內容為一些術語，我聽不太懂，約
    十分鐘後，本派出所警員甲○○打我的行動電話，表示對方
    是他的朋友，要我放過他們，且稱馬上趕到現場處理，不久
    甲○○駕本所巡邏車趕到現場，將我與陳俊雄拉到一旁，表
    示這是他很好的朋友，希望我們放他一馬，我當場向甲○○
    表示，我們懷疑對方應係大陸來台賣淫之女子及相關人，甲
    ○○聽後則表示，如果沒有查到證據，就放他們一馬，幫個
    忙嘛，他會向他『朋友』幫我們爭取福利，又把陳俊雄拉到
    一邊，討論內容我聽不到，但結果陳俊雄很大聲的駁斥『我
    昨天才被二組約談』，甲○○有點不高興，就離開陳俊雄，
    直接到計程車，將大陸妹帶下車旁問話。陳俊雄則大聲向甲
    ○○質問『你現在在幹什麼』，甲○○也很大聲表示『不然
    你想怎樣』，我看他們已經動怒，即上前勸解，表示不要在
    民眾面前吵架，不好看。此時本所主管謝博文剛好一個人騎
    警用機車督勤經過，便詢問甲○○發生何事，甲○○沒有答
    話，我向主管報告，這部車行跡可疑，在我們（我與陳俊雄
    ）面前晃了兩次，我們欲盤查又逃逸，因遇紅綠燈才停下來
    ，經盤查結果，確有一名大陸妹在內，懷疑其賣淫。主管就
    問我們『有沒有證據』，我們答稱沒有。甲○○則向主管報
    告『車內是他的朋友』，主管表示『既然這樣的話，又沒有
    證據，既然查無實證，就讓他們走』，該計程車因而離去。
    我與陳俊雄上午六時下班，七點時甲○○就向我表示，他會
    跟他朋友處理，我說不用了。隔天，我在值班時，甲○○走
    到值班台向我表示，他朋友一定要給他錢，已經約好了，問
    我要不要跟他碰面，我說不要，他就出去。大約二十分鐘後
    ，甲○○又回到值班台，向我表示，他朋友硬要給他三萬塊
    ，我回答『給你，是你的事』，他說『不要吧，這樣不好吧
    ，變成我的事，這樣好吧，就給你一萬五』，我說不要，他
    說『沒關係，這個朋友跟我很好，沒有後遺症，你就放心收
    下吧』，我猶豫了很久（約十分鐘），甲○○一直表示沒有
    關係，我因此就收下一萬五千元。」、「（上述情節，你何
    以如此記憶深刻？）因為甲○○與陳俊雄在現場很大聲地吵
    架，在我們六點下班時，主管謝博文將我們三人叫到他辦公
    室內詢問究竟發生何事，我報告剛才陳俊雄與甲○○兩人有
    點不愉快，之後主管把陳俊雄、甲○○當場訓了一個小時，
    我也全程在旁聽訓，故我對此事印象深刻。」、「我們警方
    有一句話，打死不認就沒事，承認就有罪，我認為既然身為
    警務人員，就應該誠實、勇敢面對問題，法律自然會給我們
    自新的機會，所以我今天徹底覺悟，願意接受法律制裁，懇
    請法官給我一個自新的機會。」等各語明確（見偵字第一九
    一四九號偵查卷第十一頁至十二頁背面）。嗣於九十年九月
    二十二日檢察官偵訊時，亦供稱：「九十年九月七日，與陳
    俊雄擔任巡邏勤務時，有發現可疑計程車，經追逐後攔下盤
    查，發現有大陸賣淫女子，因為車上兩名男子說法不一，女
    子是陳俊雄問的，他有跟我講是大陸女子，我們懷疑有大陸
    女子賣淫，甲○○打我的行動電話，問我是否在林森北路、
    農安街口查人，我說有，他說他馬上會過來，過來後他說那
    女子是我朋友，他要我和陳俊雄不要刁難他們，他把我、陳
    俊雄拉到旁邊說，他會向他的朋友爭取福利，我有問他朋友
    是誰，他不說。」、「當時甲○○、陳俊雄二人當場發生爭
    執，爭執的原因，是甲○○把陳俊雄拉到旁邊講話，陳說我
    昨天才被二組約談，不願意跟他講，與他保持距離，李就到
    車前叫大陸女子下車，把她拉到旁邊講話，陳就質問他在幹
    嘛，李就用台語講，不然你要怎麼樣。」、「甲○○隔天說
    他已經跟朋友約好，問我要不要跟對方碰面，我說不要，他
    就出去二十分鐘，他回來跟我說他朋友硬要給他三萬元，他
    要我拿一萬五千元，我說不要，後來他一直說你拿沒有關係
    ，後來他給我一萬五千元，是在值班台給我。」（見同上偵
    查卷第三八頁背面至三九頁背面）等語明確。繼於九十年九
    月二十二日經檢察官向原審法院聲請羈押，原審法院訊問時
    ，涂建華仍自白供稱：「當時我跟陳俊雄在巡邏時，發現一
    輛可疑計程車，要盤查時車子逃逸，所以我們就攔下來，發
    現車內除了計程車司機外還有一個男子和一位大陸女子，我
    們正在盤查時，甲○○就突然打電話過來問我們在哪裡，他
    馬上過來，我們以為三個人當中有通緝犯，就先留在原地，
    甲○○過來後就把我們拉過去講說車上的人是他很好的朋友
    ，不要找他們麻煩，他說要幫我爭取福利，我就說不用，當
    時陳俊雄也在場，後來甲○○又把陳俊雄叫到旁邊，談話內
    容我沒有聽到，但是陳俊雄很大聲的說我昨天才被二組約談
    ，你不要這樣亂搞，然後陳俊雄就遠離他一些距離，甲○○
    之後就把車內大陸女子叫到車子的旁邊跟他單獨說話，陳俊
    雄看了後就說你現在在幹嘛，甲○○說不然你想要怎樣，我
    看到他們兩個好像要動怒，我就說不要吵不好看，而且民眾
    就在旁邊，主管剛經過，我就跟主管報告說我們碰到計程車
    要盤查時，車子加速逃逸，遇到紅綠燈停下來，發現裡面坐
    有大陸女子，問他們有沒有賣淫，她們都不承認，主管看到
    甲○○就問你在這裡幹嘛，李說這是他的好朋友，主管後來
    問我們說有沒有證據，我說沒有，主管說沒有證據的話放他
    們走，現場大家沒有意見就放他們走。」、「當天凌晨值班
    後主管把我們叫過去問發生何事，我就跟主管說甲○○和陳
    俊雄發生一些爭執，他們二個也有跟主管講說是認知的誤差
    ，我在旁邊聽，談完話七點左右甲○○說他的朋友要跟我見
    面，我說不要，隔天我值班時，甲○○說他和他朋友約好了
    ，誰約誰我不清楚，叫我和他朋友見面，之前甲○○不曉得
    什麼時候有說他朋友要硬給他三萬元，應該是在隔天值班時
    講的，他講他朋友硬要給他三萬元，我說硬要給是你的事，
    他說他已經約好要跟他朋友見面，我說要見面你自己去見面
    ，他就自己出去了，大約二十分鐘後他就進來說他朋友硬要
    給他三萬元，你可以拿一萬五，我說不要，他就一直跟我講
    沒有關係，我本來很猶豫但是聽他這樣子說我還是收下那一
    萬五千元。」、「李說是他朋友硬要給他的，他沒有講的很
    明白，但是我下意識也知道是跟計程車有關。」（見原審聲
    羈字第二六八號卷第十一至十三頁）等語甚詳。另於九十年
    十月四日台北市調查處時，再供稱：「有的，我以無線電與
    值班同事胡智筆聯絡，請他清查前科回報，結果得悉該二員
    皆有前科資料，但無通緝。」、「當時若無甲○○或主管出
    面，除了盤查該二名男子之前科外，我們一定會進一步看大
    陸女子的皮包內有無保險套、潤滑液等佐證物品，以確認是
    否有賣淫之事實，但因當時甲○○出面，且主管亦表示「若
    無證據，就讓他們走」等語，即有暗示我與陳俊雄不要再惹
    起事端之意，我與陳俊雄因此沒有進一步向該名大陸女子盤
    查，即令其離去。」（見同上偵查卷第一一七頁背面至一一
    八頁）等語在卷。
  (二)證人廖慶治於九十一年十一月十三日在台北市調查處已證稱
    ：「九十年九月八日凌晨三時許，二名警員各騎一輛警用機
    車，在林森北路、農安街口發現我的車輛在路口等候，行蹤
    可疑，故向我車招手示意，我當時覺得怪怪的，即將車開離
    現場繞了一圈，復在同路口紅燈受阻，該二名員警示意我停
    在路口接受檢查，其中一名員警並要我們三人出示證件給他
    查看，我即打電話向我朋友（姓名實在記不得了）求救，請
    他幫忙看有無認識的警察，趕快放我們走。此時一名警察將
    大陸女子帶下車至道路旁詢問，約十來分鐘後有一名警察開
    巡邏車過來，與該二名警察協調，在此過程中開巡邏車的警
    察與攔檢我們的一名警察好像發生爭吵，沒幾分鐘後又有一
    名警官騎機車前來，與該三名警察交談後，即讓我們離開。
    」「我事後有打電話口頭謝謝我朋友。」「我不知道我朋友
    事後如何謝謝他的警察朋友。」等語在卷（見市調處林家福
    案卷第二六五頁至第二六六頁）。而陳俊雄於九十年九月二
    十二日在台北市調查處時，亦證稱：「今年九月初深夜，我
    與涂建華一組執行機車巡邏，在林森北路、農安街口遇兩男
    一女坐計程車行跡可疑，遂予攔車盤檢，發現該女子係大陸
    女子，我查明該二男有前科，但非通緝犯，其後同仁甲○○
    趕來，與涂建華談話，再將該女子拉至一旁談話，同時涂建
    華即轉告我，此是甲○○朋友，要我能放他一馬，我因當天
    下午才因正俗專案績效不好，遭分局二組告誡，勿與不法業
    者交往，心裡有所警惕，我聽了後，又見甲○○將該女子拉
    至一旁談話，遂發火，怒斥甲○○『你在幹什麼』，甲○○
    也很大聲回我『不然你要怎樣』，雙方沖了起來，涂建華只
    有上來打圓場，後來，適巧主管謝博文督勤經過，發現我們
    有爭執，經詢問經過，我表示，我們盤查該三人，結果甲○
    ○跑來表示係他朋友等等，主管謝博文即詢問有無查獲不法
    ，我表示盤查後並未發現犯罪事實，主管謝博文表示，若查
    無犯罪事實就讓人家離去了，因此我們即予放行。」（見偵
    字第一九一四九號偵查卷第二九頁正、背面）等語；復於原
    審時亦到庭證稱：沒有主動呼叫甲○○到場，我們沒有請求
    支援，甲○○到場後，那輛計程車及人還沒有走，我們認為
    甲○○不應該在現場出現，所以我有跟他在現場發生言語上
    的衝突，當場有看到甲○○與涂建華談話，他們二人交談後
    ，涂建華有告訴我，那是甲○○的朋友要我放他一馬，先前
    沒有發現不法，為何涂建華會說要放他們一馬，我不知道；
    甲○○有主動把大陸妹拉到旁邊，我很生氣的制止他，因此
    我們就發生口角爭執，我們吵了以後涂建華過來打圓場，主
    管當時有來現場，當時男、女都有查，女的是大陸來台有旅
    行證件，甲○○把大陸女子帶到幾公尺外我們都看得到的地
    方（見原審卷(六)第三十七至四十二頁、第四十五頁）等語。
    另證人即時任圓山派出所主管之謝博文，在原審及本院上訴
    審亦到庭證稱當日有聽聞民眾反應有員警在該處發生激烈口
    角爭執，即至現場向甲○○、陳俊雄探詢原委及擔心影響警
    譽，曾指示不要在該地吵架有事回派出所再說等情（見原審
    卷(六)第四十六頁、第四十八至四十九頁；本院上訴審卷(二)第
    一五三至一五四頁）；謝博文在原審時更證稱：「在現場有
    告訴涂建華、陳俊雄、甲○○等人說『如果沒有查到不法就
    放人』。」、「到現場時計程車已經要離開」（見原審卷(六)
    第四八頁）等語。
  (三)卷查圓山派出所九十年九月七日勤務分配表記載，九十年九
    月八日凌晨三時至六時（每日勤務分配表均橫跨二個日曆日
    ，由當日九時記載至次日九時止，業經說明在前，故九月八
    日凌晨勤務分配記載於九月七日勤務分配表內），共同被告
    涂建華與案外人陳俊雄係輪值轄區巡邏勤務，被告甲○○則
    係在所備勤人員。而被告甲○○所用之000000000
    0號行動電話及綽號「小陳」之男子所用之0000000
    000號行動電話在九十年九月八日之通聯紀錄，均顯示「
    小陳」在當日凌晨三時五十分確有打電話給被告甲○○，被
    告甲○○則旋於三時五十三分即致電共同被告涂建華所用之
    0000000000號行動電話之情（見市調處林家福案
    卷第二九五、二九七、三００頁所附之通聯勾稽表及通聯紀
    錄）。另依於本案偵查中，內政部警政署覆台北市調查處之
    九十年十一月十二日（九十）警署資字第二三八六０八號函
    顯示，圓山派出所在九十年九月八日凌晨三時四十九分及五
    十分，分別有對身分證統一編號「Z000000000」
    、「Z000000000」號做刑案資料作業查詢，且該
    二身分證統一編號經嗣後內政部警政署再予查詢結果，即當
    日被盤查計程車上之林柏松、廖慶治二人，且二人分別有詐
    欺與賭博之前科無誤（見市調處林家福案卷第二七九、二八
    ０、二八二頁）。
  (四)參核前揭（一）共同被告涂建華之自白及（二）證人廖慶治
    、陳俊雄之證述，與前開勤務分配表，被告甲○○與綽號「
    小陳」之男子在九十年九月八日之通聯紀錄併通聯勾稽表，
    和內政部警政署前開函件內容，已得證明九十年九月八日凌
    晨三時至六時，涂建華與案外人陳俊雄乘警用機車，執行轄
    內巡邏勤務時，確實曾在台北市林森北路、農安街口附近攔
    檢一度企圖逃逸之計程車，車內並有廖慶治、林柏松及綽號
    「多多」之大陸女子等三人，共同被告涂建華於當日三時五
    十分許，曾請所內同仁以電腦查詢，得知廖慶治、林柏松二
    人有前科紀錄，且涂建華也經陳俊雄告知得悉綽號「多多」
    乃大陸女子，有賣淫之嫌。廖慶治為避免至派出所接受調查
    ，即電請友人出面協助，在派出所內備勤之被告甲○○隨即
    接獲綽號「小陳」之來電，央求代為出面向涂建華及陳俊雄
    關說示惠，被告甲○○除旋先致電向執勤中之涂建華關說，
    要求涂建華放過廖慶治等人，並即馬上趕赴現場，被告甲○
    ○將涂建華拉至一旁談話後，涂建華即向陳俊雄勸服讓廖慶
    治等人離去，陳俊雄因見被告甲○○將大陸女子拉至一旁，
    才與被告甲○○發生口角爭執，適派出所主管謝博文到場關
    切，並向彼等為「如查無不法事證即放人」之指示，陳俊雄
    便不再表示反對，而讓廖慶治等三人駕車離去之事實。共同
    被告涂建華嗣後於原審時改稱彼是因為見陳俊雄跟甲○○在
    吵架，為緩和氣氛才對陳俊雄講「廖慶治等人是甲○○朋友
    ，可不可以放他一馬」等語云云；被告甲○○辯稱渠沒有將
    大陸女子拉到一旁云云，均不可信。
  (五)大陸女子深夜與有犯罪前科的人同搭計程車，遭警盤查，仍
    不停車，警察追上攔檢後之情況，一般情況，員警會要求大
    陸女子的先生與員警對話，查明大陸女子外出的原因，讓大
    陸女子與先生談話中找出破綻，進一步在現場要求大陸女子
    先生拿身分證到現場，進行查證；路檢要盤查車內人士，瞭
    解車內人士有無任何關係，如果沒有關係，要詢問車上的人
    姓名，是否知道，如果不知道，請他們下車，隔離詢問大陸
    女子及車上男子要到哪裡，或剛從哪裡出來，一般而言，男
    士比較會講實話，然後再盤查女子是否有帶潤滑劑或保險套
    等物品等情，此據證人謝博文於本院上訴審時詳證在卷（見
    本院上訴審卷(二)第一五四頁；卷(三)第二八頁），核與共同被
    告涂建華偵查中自白提及當時若無甲○○及主管出面，遇有
    此類情況，除了盤查該二名男子之前科外，一定會進一步看
    大陸女子的皮包內有無保險套、潤滑液等佐證物品，以確認
    是否有賣淫等語，亦屬相符。可見員警路檢遇有大陸女子同
    男子在深夜共乘計程車，疑似賣淫之情形，執行盤查職務之
    必要標準程序，絕非僅止於查詢男子之前科紀錄，尚須進一
    步盤查大陸女子有無攜帶潤滑劑、保險套等從事性交易物品
    ，甚或通知大陸女子之台灣配偶到場詳細查證，瞭解車內男
    女彼此間之真實關係等，且涂建華對此等執行職務之必要程
    序亦知之甚詳，但涂建華卻未依循此一通常程序辦理，顯係
    因受甲○○出面關說及雙方達成期約賄賂所致。至於涂建華
    未進一步追查，違背上開職務執行上必要程序之原因，彼於
    偵查中自白雖謂：係因被告甲○○出面關說，及主管謝博文
    有「如查無證據，即讓他們走」之指示云云。但查，派出所
    主管謝博文在為上揭指示前，是先問在場之共同被告涂建華
    等人有無查得證據，經涂建華答稱沒有，才作此表示，業據
    涂建華自承如前，則主管謝博文指示廖慶治等人得以離去之
    前提，乃該案「經必要之查證程序後，確實查無證據」，惟
    涂建華既自承知道該案尚有待進一步追查的地方，竟向主管
    謝博文表示查無證據，顯有誘引謝博文為上開表示，以替彼
    違背職務行為背書之嫌；而在謝博文為此明白表示後，涂建
    華也應能知主管謝博文該指示之完整意旨，復知悉該案尚待
    查證，竟仍放棄追查而任由廖慶治等人離去，彼嗣後再謂放
    人是因主管指示云云，實不過為刻意曲解主管指示之涵意，
    以替彼明知違背職務的縱放行為背書。另查謝博文當時適巧
    在該處附近簽巡邏箱，因聽聞民眾反應有警員在該處當街吵
    架，惟因未查悉涂建華已與甲○○已達成關於違背職務之行
    為期約賄賂之默契，且擔心該所警員公然在街頭吵架影響該
    所之警譽，乃為上揭「如查無證據，即讓他們走」之指示，
    換言之，按照謝博文之真意，如已查得涉嫌犯罪之證據，即
    不得讓嫌疑人離去，謝博文實無要渠等毋庸進一步查證或罔
    顧已查得之涉嫌違法事證，即得違法縱放犯罪嫌疑人之意思
    甚明。要之，共同被告涂建華明知對於廖慶治、林柏松及綽
    號「多多」之大陸女子應再為進一步查證之必要，卻違背職
    務而未踐行，原因不過受被告甲○○出面關說，與主管之指
    示實無關聯。
  (六)被告甲○○確有到現場向涂建華關說，逕讓廖慶治等三人離
    去，不予追查，並表示會向朋友爭取福利，而期約行賄，翌
    日在同案被告涂建華值班時，又對前日涂建華違背職務不予
    追查廖慶治等三人一事，交付賄款一萬五千元予涂建華收受
    之事實，除經涂建華偵查中自白明確在前外，另依涂建華偵
    查中所為之自白，係檢察官指揮台北市調查處至圓山派出所
    搜索約談大陸女子毛衛仙一案時，涂建華自己主動對偵詢之
    台北市調查處調查員自首而供出，且涂建華不僅在九十年九
    月二十一日市調處時供出被告甲○○行賄之事實，其後在檢
    察官偵訊及原審法院羈押訊問時，均重複此說，表示被告甲
    ○○確有行賄及本身有受賄之情。參以涂建華為一經驗匪淺
    之警察人員，對於向公務員行賄、公務員收賄犯情，足招重
    刑，且收賄之公務員應受刑罰，遠較行賄之人所受刑罰更嚴
    峻之情，應甚知悉，倘彼並未有因上揭違背職務之行為經甲
    ○○期約行賄，嗣且自甲○○處收受應召業者「小陳」所轉
    交之賄款之情，斷無可能僅因與甲○○平日相處不甚融洽，
    即偽作此等足陷自己更為不利之供詞。況且涂建華在九十年
    九月二十一日在台北市調查處及偵查中，均曾一度就彼犯行
    表示深具深重悔意，語重心長地陳明：「我們警方有一句話
    ，打死不認就沒事，承認就有罪，我認為既然身為警務人員
    ，就應該誠實、勇敢面對問題，法律自然會給我們自新的機
    會，所以我今天徹底覺悟，願意接受法律制裁，懇請法官給
    我一個自新的機會。」等語，表明願受法律制裁之態度（見
    偵字第一九一四九號偵查卷第十二頁背面、第四十頁），且
    此二部份之偵訊過程，復查並無任何非出於任意性之情形，
    已經本院詳敘在前，可見涂建華應係在犯情遭查獲後，一度
    深感悛悔之情形下，對彼曾為之不法情事一併主動供實，所
    自白之情，已有特別可憑信之基礎。而依共同被告涂建華偵
    查中自白，被告甲○○之交付賄款過程，係九十年九月八日
    當天盤查事件過後，被告甲○○於上午七時即向涂建華表示
    ，渠朋友要跟涂建華見面，經涂建華拒絕後，隔天（九月九
    日）涂建華值班時，甲○○才在勸服涂建華再與友人見面不
    成之情形下，外出將賄款一萬五千元帶回所裡，交付給涂建
    華。由此過程，可推知當天凌晨盤查事件過後至上午七時之
    間，以及在隔天九月九日涂建華值班以前，被告甲○○應有
    與渠友人「小陳」聯繫，以決定如何將賄款交付涂建華之舉
    ，經核與被告甲○○及「小陳」在九十年九月八日之電話通
    聯紀錄顯示，被告甲○○從盤查現場回所後，於凌晨四時十
    五分確實有打電話給「小陳」；嗣至當日晚上九時九分許及
    二十二時四十一分許，「小陳」與被告甲○○又有互相致電
    對方之舉（見市調處林家福案卷第二九五、二九七、三００
    頁所附之通聯勾稽表及通聯紀錄）等情，又屬相符。
  (七)被告甲○○雖辯稱係因接獲「小陳」電話，反應有同仁臨檢
    態度不佳，刻意刁難，為瞭解糾紛而駕巡邏車前往現場關切
    ，渠到場僅向涂建華二人說有查到證據就帶回所裡云云，然
    查被告甲○○於九十年九月二十一日在台北市調查處初詢時
    ，先稱：「接到友人『小陳』的電話，表示他的朋友在台北
    市林森北路及農安街口發生一點麻煩，遇到盤查，要我幫忙
    去看一下，能不能盡快放行，我看勤務表知道是涂建華與陳
    俊雄一組負責在該地盤查可疑人車，於是我就打電話給涂建
    華講，我馬上開巡邏車過去，你等我一下，放下電話，我即
    開巡邏車至現場‧‧‧」、「我是在處理前述盤查案件後才
    知道小陳是應召站中間人，當初我留行動電話給他，他告訴
    我如果朋友有酒駕事情，在可以幫忙範圍內儘量幫忙，所以
    我才把我的行動電話號碼留給他。」云云（見偵字第一九一
    四九號偵查卷第三一頁）；繼之，在原審為羈押訊問時，則
    稱：「我要走時他（指小陳）叫住我問我方不方便留行動電
    話給他，我問他做什麼，他說如果在外面喝酒如果發生事情
    在不違法的情形下我可以幫忙他，那天也沒聊什麼。」、「
    小陳說他有個朋友有麻煩沒有講說什麼麻煩，也沒有說朋友
    是誰，講完電話就斷了，我就開過去看看。」云云（見原審
    聲羈字第二六八號卷第二八頁）；於九十年九月二十四日台
    北市調查處複詢時，又稱：「『小陳』主動提及他若有朋友
    酒醉駕車時，希望我能從寬處理，我就應他要求將個人使用
    0000000000行動電話號碼留給他。」、「九十年九月初那天
    ，「小陳」是第一次打電話給我」、「第二次是在當天返所
    後，我與他聯絡，告訴他對方仍在現場，我去現場，但已無
    法處理，所以我就先回所裡‧‧‧中間還有聯繫過兩、三次
    ，多為彼此寒暄‧‧‧」、「涂建華、陳俊雄就該案沒有請
    求支援。」、「‧‧‧我是在警用無線電中聽到被盤查人有
    前科。」、「（問：涂建華、陳俊雄就該案既未請求支援，
    你為何於五分鐘內即趕赴現場？）因為我自警用無線電中發
    現涂建華他們有查獲對方有前科，可能會帶回所裡，故駕駛
    偵防車前往支援。」云云（見同上偵查卷第八五頁背面至八
    八頁）；再於九十年十一月十九日台北市調查處詢問時，又
    改稱：「我係於派出所內著制服、配槍及無線電備勤，聽到
    涂建華以無線電呼叫，請求到林森北路、農安街口支援，我
    即駕警用巡邏車趕赴現場，於途中接到「小陳」電話，表示
    ：渠朋友在林森北路、農安街口酒醉駕車，遭警盤查，請我
    到現場代為查看，我未允諾電話即斷訊。」、「回所後我以
    自己使用之行動電話打給「小陳」，斥責渠先前電話中所說
    與事實不符，叫他以後不要在找我處理類似事情。」、「九
    月八日三點五十三分我打電話給涂建華，詢問是否要攜帶測
    酒器，涂建華向我表明不需攜帶酒測器。」（見同上偵查卷
    第一九五頁背面至一九六頁背面）；至原審九十一年一月四
    日初訊時，係稱：「我當時是因為涂建華以無線電通知我到
    現場支援，我就匆匆忙忙就開巡邏車到涂建華所說的林森北
    路、農安街口，‧‧‧在巡邏車上看到臨檢表在車上，我就
    問涂建華是否要帶酒測器，他說不用‧‧‧」云云（原審卷
    (一)第五五頁）；到原審九十一年二月八日調查時，則稱：「
    我在警用無線電內聽到涂建華他們在盤查，涂建華呼叫我到
    現場支援他們執行勤務，涂建華說需要備勤到現場支援，‧
    ‧‧所以我打電話問涂建華除了巡邏車外是否還需要其他酒
    測器或臨檢表，他說不用只要把車開過來就好了。」、「『
    小陳』問我是否方便把電話留給他，我問他為何要留我的電
    話，他說如果有重要的線報會告訴我，所以我就把電話留給
    他，他沒有留他的電話給我。」云云（見原審卷(二)第三四至
    三五頁）；至原審九十一年七月二十四日審理時，復改稱：
    「涂建華並沒有呼叫支援，是我記錯了。」、「那天我到現
    場是因為到現場去瞭解民眾與同仁之間的誤會，因為小陳有
    打電話給我說，說他的朋友無緣無故受到刁難，同仁的態度
    很差。」云云（見原審卷(九)第七二、七三頁）。綜合被告甲
    ○○上述供詞，渠就：當初留電話給綽號「小陳」之男子
    之目的：到底是方便日後受託出面關說酒醉駕車案件，或讓
    「小陳」提供線報之用；渠自己有無「小陳」之電話，有
    無主動向「小陳」聯繫；當日得知涂建華與陳俊雄臨檢廖
    慶治等人之方式：究係經「小陳」打電話反應，或自己在無
    線電中聽到有查前科之訊息，研判涂建華可能需要支援而主
    動出勤，抑或聽到無線電中涂建華呼叫而被動外出支援；
    「小陳」電話如何請渠出面關說：是單純表示有朋友被盤查
    有麻煩，但沒說明什麼麻煩，或已明示是朋友酒醉駕車之狀
    況，抑或在抱怨同仁臨檢態度不佳，刻意刁難，已起糾紛；
    渠打電話給涂建華之目的：是要詢問彼等所在何處，請放
    廖慶治等人一馬，並等渠馬上過去，或問涂建華要不要帶酒
    測器等各節，均呈現辯詞反覆，前後矛盾之情，實難儘信渠
    辯詞何者為真。
  (八)況被告甲○○於九十年九月八日凌晨係在所備勤人員，且當
    時在所備勤僅渠一人，又身負派出所各項臨時勤務之支援派
    遣，且出勤是在要動用到人員、巡邏車時才需要，已經被告
    甲○○自承在卷（見原審聲羈字第二六八號卷第二七、二八
    頁；原審卷(二)第三四頁），另證人謝博文在本院上訴審時亦
    證稱：派出所備勤員警，按勤務規定係不得任意外出，有嚴
    格控管，如有分局通報，線上警力通報及主管的指派，出勤
    時要向值班報告去處，同時在出入登記簿登記外出事由（見
    本院上訴審卷(二)第一五二頁）。是被告甲○○未經主管指示
    或值班台通報，即擅自駕巡邏車外出至林森北路、農安街口
    現場關切被告涂建華執行臨檢盤查勤務，已明顯違反警員在
    所備勤時，應遵守之出勤支援規定。而被告甲○○備勤未依
    規定於出入登記簿上簽出及於勤務紀錄簿上登載外出執勤內
    容即擅自脫勤外出，雖辯稱係要瞭解同仁臨檢態度不佳所致
    之糾紛，惟被告甲○○不過與涂建華、陳俊雄等同為一般「
    一線三星」之普通基層警員，渠亦自承在現場沒有主導權，
    層級上也不可能指揮涂建華、陳俊雄，彼等也沒有必要聽渠
    所言等語（見原審卷(二)第三三至三四頁），則被告甲○○既
    明知渠並無指揮指導涂建華與陳俊雄勤務執行之權限，且涂
    建華與陳俊雄二人也未必聽從渠之意見，在遇有「小陳」之
    民眾反應警員臨檢態度不佳時，自己在所備勤又可能隨時接
    獲重要之勤務派遣情形下，為何不逕向派出所內主管或副主
    管反應，由其等前往糾正，反而立即打電話給涂建華並親赴
    現場，至現場後復將涂建華拉至一旁私下談話，又至計程車
    旁，命當時已被懷疑係賣淫之大陸女子「多多」下車，並帶
    至離涂建華與陳俊雄幾公尺以外的地方私下談話，諸般所為
    ，與關切同仁臨檢態度之動機毫不相干，反足徵渠到場之目
    的，就是要為疑似賣淫之廖慶治等人關說，並向大陸女子探
    詢盤查情形，以視得否順利脫免臨檢，終至因與涂建華對於
    違背職務之行為達成期約賄賂之合意，而放任犯罪嫌疑人廖
    慶治等人自由離去之目的，被告甲○○所辯當日到場係關切
    同仁臨檢態度云云，諉無足採。
  (九)被告甲○○在台北市調查處已自承，渠到現場後即懷疑「小
    陳」係應召站之中間人，事後渠有打電話斥責「小陳」，為
    何找渠關說此種大陸妹賣淫案件，「小陳」只是笑笑，並未
    說明，渠有叫「小陳」以後不要再找渠處理類似大陸妹賣淫
    之案子，惟「小陳」事後在九十年九月二十日、二十一日仍
    有再來電要求渠出面關說圓山所同事林政憲、丙○○查獲大
    陸妹的案子（見偵字第一九一四九號偵查卷第三三頁、第八
    六頁背面第、一九六頁、一九七頁背面），顯見綽號「小陳
    」之男子確實為應召站之中間人，並利用被告甲○○關說旗
    下大陸賣淫女子遭盤查之事件。而廖慶治等三人遭涂建華、
    陳俊雄攔檢後，既已遭懷疑為大陸女子賣淫集團，倘進一步
    追查屬實，除綽號「多多」之大陸女子及疑似「馬伕」之廖
    慶治會遭移送偵辦外，甚可能波及「小陳」等應召業者，則
    應召業者透過認識被告甲○○之「小陳」，聯絡被告甲○○
    ，要渠出面代向執行盤查之員警關說，以賣淫集團媒介性交
    易之犯行非輕，員警處理態度亦多謹慎，衡情如非動用期約
    行賄以收買人心，恐難擔保免於查緝之風險。況涂建華與被
    告甲○○平日感情本非融洽，分別據被告甲○○、涂建華陳
    明在卷（見偵字第一九一四九號偵查卷第三三頁、第四四頁
    背面；原審卷(九)第五一頁；原審聲羈字第二六八號卷第二九
    頁）。而涂建華在被告甲○○到場以前，原確實懷疑廖慶治
    等三人為大陸女子賣淫集團，且對於當時查處境況，應再進
    一步盤查大陸女子有無攜帶潤滑劑、保險套等從事性交易物
    品之職務上必要程序，也知之甚詳，涂建華在平日感情不甚
    融洽之被告甲○○出面關說後，明知不再追查是違背職務之
    舉，竟旋向陳俊雄表示：廖慶治等人是甲○○朋友，放他們
    一馬等語，衡情被告甲○○如非用期約賄賂之代價，實難達
    成說動涂建華違背職務之目的。由上所述，足見涂建華在偵
    查中所供被告甲○○有向彼期約，事後並交付賄款一萬五千
    元之事實，應堪信與事實相符，自堪採信。
  (十)至於被告甲○○之辯護人辯護意旨所稱，共同被告涂建華偵
    查中對被告甲○○不利之自白，與當時在場之證人陳俊雄證
    述並不相符，證人廖慶治亦未證及「小陳」有送賄款給被告
    甲○○，況「小陳」究為何人、有無交付賄款與被告甲○○
    、何時、地交付、賄款若干均未證明，而被告甲○○與小陳
    之通聯紀錄，也不足為小陳有送賄款予被告甲○○之積極證
    據，再共同被告涂建華、證人陳俊雄既都稱查無證據才放人
    ，則涂建華及陳俊雄乃依職權讓被臨檢之人離去，與法無違
    ，和甲○○有無到場無關云云。然查以：證人陳俊雄固在
    原審證稱並未聽見被告甲○○有向其表示會代向朋友爭取福
    利之言，亦未聽見被告甲○○向涂建華為此表示，然由被告
    甲○○到現場先與涂建華一旁私語，隨後便至另一旁向大陸
    女子私下探詢之舉可知，被告甲○○行賄對象原即鎖定涂建
    華，而非陳俊雄，且被告甲○○顯有不讓陳俊雄得知渠向涂
    建華為期約行賄之舉，則陳俊雄並未聽見被告甲○○向其或
    向涂建華為期約行賄之表示，自屬當然，不能以此做為被告
    甲○○有利之認定。廖慶治係因自己有為應召站馬伕之嫌
    疑而遭盤查，向友人求救後引來被告甲○○向涂建華關說後
    ，即行離去，對於綽號「小陳」之人究竟是以何種方式讓被
    告甲○○誘使涂建華放棄進一步追查，本不必然親身經歷，
    其證述未提「小陳」有無將賄款交給甲○○，乃亦當然，況
    縱廖慶治知情，以整件關說行賄案件乃因廖慶治等人而起，
    亦難期待廖慶治必據實以告，是也不能因廖慶治未證及賄款
    情節，即對被告甲○○為有利之認定。至本案被告甲○○
    與應召業中間人「小陳」之電話通聯紀錄，雖不足以直接證
    明兩人有行賄之犯意聯絡，然按認定犯罪事實所憑之證據，
    本不以直接證據為限，間接證據亦應包含在內；採用間接證
    據時，只須所成立之證據，在直接關係上，雖僅足以證明他
    項事實，但由此他項事實，本於推理之作用，並非憑空推想
    ，而足以證明待證事實者即可（最高法院三十二年上字第六
    七號判例參照）。查上開電話通聯紀錄，已可證明被告甲○
    ○在九十年九月八日到場向同案被告涂建華關說之前後，有
    與「小陳」密切聯繫之事實。而被告甲○○期約及交付賄賂
    之犯罪直接事實，更經共同被告涂建華於偵查中坦承不諱，
    本院經參酌證人陳俊雄、廖慶治、謝博文之證詞，及被告甲
    ○○之自白，更得知甲○○備勤外出，係為大陸女子賣淫案
    件關說，涂建華乃受關說而違背職務未予追查之整體情節，
    且由涂建華受關說後值勤態度之轉變，應召業者遇盤查事件
    而請託關說時，可能有之行賄舉動，再衡諸上開電話聯繫之
    情形，依合理之推斷，已足認定共同被告涂建華偵查中自白
    關於被告甲○○在盤查當場期約行賄，嗣後再交付賄賂之各
    情，均與事實相符，並已構成犯罪。則被告甲○○與「小陳
    」電話通聯紀錄，雖非認定犯罪之直接證據，但已得為間接
    證明犯罪之證據，且此證據又係足以推斷犯罪之積極證據，
    非僅駁斥被告辯解不可採之消極證據，是被告辯護人所辯此
    節，亦不可採。承上，本院綜合各項事證，既足認定被告
    甲○○在盤查當場期約行賄，嗣後再交付賄賂之犯罪事實，
    則就綽號「小陳」之男子究為何人，係在何確切時間、地點
    將賄款交由被告甲○○轉交之支微細節，雖因被告甲○○矢
    口否認犯罪而難予追查，但已不影響整體犯罪事實之成立，
    自無予究明之必要。共同被告涂建華、證人陳俊雄雖均稱
    因查無證據才放人，但該案路檢程序尚需檢視大陸女子有無
    攜帶從事性交易物品，涂建華也明知該盤查程序尚未完成，
    因甲○○介入關說行賄，才任令廖慶治等人離去，與主管謝
    博文指示無關，已經敘明在前，是被告涂建華乃因甲○○之
    行賄犯行，而為違背職務行為，已徵明確；至證人陳俊雄部
    分，其在偵、審中均一再證稱已盡查證能事而認廖慶治、林
    柏松、大陸女子「多多」等人並無賣淫事證，且其確係因誤
    解主管為「如無證據就放人」之指示，才讓廖慶治等人離去
    ，是證人陳俊雄主觀上並無違背職務之意思，自非共同被告
    涂建華可予比擬，亦非得因證人陳俊雄之證述，可為被告甲
    ○○、涂建華有利之證明。要之，被告甲○○辯護人之各節
    辯護意旨均不足採信。
  綜上所述，被告甲○○前開所辯，均係委卸刑責之詞，不足採
  信。本件事證明確，被告犯行均堪認定。
三、核被告甲○○所為，係犯貪污治罪條例第十一條第一項之對
    於公務人員，關於違背職務之行為，交付賄賂罪，渠期約賄
    賂之低度行為，為交付賄賂之高度行為所吸收，不另論以期
    約行賄罪。被告甲○○與姓名年籍不詳，綽號「小陳」之男
    子有犯意之聯絡及行為分擔，為共同正犯。原審未詳加調查
    ，遽以除共同被告涂建華之自白外，查無其他證據足以證明
    被告甲○○犯罪，被告甲○○被訴對於公務員關於違背職務
    行為交付賄賂部分，為無罪之判決，自有未合，檢察官上訴
    意旨執此指摘原判決關於被告甲○○部分不當，為有理由，
    應由本院將原判決關於該部分予以撤銷改判。爰審酌被告甲
    ○○身為警務人員，為人民之褓母，不知奉公守法為民表率
    ，竟與應召業者互留聯繫方式，擔任應召業者之中間人，向
    警察同仁關說期約賄賂，犯罪情節不輕，違法亂紀，嚴重損
    害警察形象，敗壞警界風紀，暨期約金額非鉅等一切情狀，
    量處被告甲○○有期徒刑五年，並依貪污治罪條例第十七條
    規定，宣告褫奪公權三年，以示懲儆。
伍、丁○○部分：
一、訊之上訴人即被告丁○○矢口否認有何藉勢勒索財物，及剝
    奪花名「小莉」行動自由之犯行，辯稱：當天我與石彧秉執
    行下午三時至晚上十一時許之「正俗專案」勤務，除於下午
    三時左右，騎機車載石彧秉至崇德街某醫院看病外，一直與
    石彧秉在家中泡茶、看電視，石彧秉吃完晚飯後約定於凌晨
    一時許在龍山寺碰面執行「正俗專案」，即先行離去，田石
    彧秉沒有行動電話，離去前將我所有之000000000
    0號行動電話借走；翌日凌晨一時許，我才搭計程車至龍山
    寺與石彧秉會合時才將行動電話還我，我不知石彧秉曾使用
    我的行動電話與郭家宏連繫，不知在此期間發生何事，更不
    知「小莉」之大陸女子及車子出現過；又我八十九年十一月
    間執行正俗勤務時，查獲大陸來台賣淫之女子石玉泉，郭家
    宏曾替應召業者出面向我關說遭拒，郭家宏可能因此懷恨在
    心，故意捏造事實誣陷，由郭家宏前後不一之供述可知云云
    。惟查：
  (一)證人郭家宏其在九十年八月十三日晚上接獲被告丁○○電話
    ，告知其執行正俗專案時，查獲大陸女子，請其代向應召站
    業者藉以勒索財物，嗣經與應召業公關警察潘明崇聯絡達成
    以六萬元放人之合意，翌日凌晨在台北市中華路、漢口街口
    附近取勒索所得財物後，再與被告丁○○約在中華路、成都
    路口，依丁○○所示，將六萬元扣除一萬元之中間費用，付
    給丁○○，該大陸女子始透過伊再交予潘明崇之事實，已於
    台北市調查處、台北市警察局督三組供證甚詳（見偵字第二
    四四四三號偵查卷第四至第五頁、第七十一頁至七十二頁）
    ；嗣在台北市調查處與丁○○對質時，仍稱：我係應丁○○
    的要求與應召業者談判，應召業者代表是潘明崇，要求贖金
    為六萬元，潘明崇並請我將人帶回來，我抽取一萬元後，其
    餘交給丁○○，交付贖款當天，我也看見今（十九）天自殺
    的那位員警，但我之前不知道他叫石彧秉，是今天督察室拿
    照片給我指認時，我才知道等語（見同上偵查卷第十三頁正
    、背面）；於檢察官偵查時亦證稱：九十年八月十三日晚上
    十點多，丁○○打電話與我聯絡，一直到十四日凌晨才交付
    贖款，地點在中華路、成都路附近麥當勞門口，我當面交給
    丁○○，交付贖款後，我走到丁○○座車旁，是一部ＢＭＷ
    灰色新的車型是３１８，看到車上的大陸女子坐在駕駛座的
    右方，左後方還坐了一個人，是今天上午自殺的石彧秉，他
    是分局同事，沒有交情，原本不知其名，是督察室提供相片
    後才知道他的名字。」等語至明（見同上偵查卷第一一七頁
    反面）。
  (二)證人潘明崇在台北市調查處證稱：我與周學良、王明淦、娃
    娃（余瑋妮）勒索二名大陸女子的第二天（即八月十四日，
    應係八月十三日之誤）晚上八、九時許，周學良打我行動電
    話（0000000000），約我在長春路新生北路見面
    ，周學良與娃娃一起來，四個人在閒聊，周學良手機響起，
    通話完畢後表示「泰山」（即郭家宏）來電，說他（周學良
    ）的小姐被「泰山」抓走，要我替他跟泰山談價錢贖回小姐
    ，並告訴我等「泰山」打電話來時由我交涉，約三、四分鐘
    「泰山」來電話由我直接答話，「泰山」即表明要六萬元，
    我即表明我是潘明崇，問能否少一點，「泰山」回稱知道了
    ，但又表示是替同仁出面，要問一下同仁的意思，過了幾分
    鐘「泰山」再打周學良電話進來，向我表示沒辦法少，還是
    要六萬元，並說他現在人在新莊，馬上過來台北，要我們到
    中華路、漢口街一家橡木桶紅酒專賣店前贖人；經我說明後
    ，周學良與王明淦即至三重準備六萬元，我駕車載「娃娃」
    先到中華路、漢口街等候，當晚十一時左右，我與「娃娃」
    到現場並未發現郭家宏，郭家宏打電話表示已到橡木桶等候
    ，隨又表示已看到我，叫我與他會合。我們兩人在車外聊天
    約五分鐘左右，，王明淦駕車載周學良到達我與郭家宏身旁
    ，周學良即搖下車窗遞一疊千元現鈔交給我，我轉身即交給
    郭家宏收下，並問大陸妹在那裡，郭家宏說小姐在抓他的人
    車上，他離開後會馬上打電話告訴我。郭家宏離開後約一、
    二分鐘即打來，告訴我小姐在成都路、中華路口的麥當勞前
    ，我們四人二部車即前往接小姐，該小姐坐我的車…，郭家
    宏僅說是替兄弟出面，我們警界稱兄弟即為警界同仁…等語
    至明（見同上偵查卷第十六頁背面至第十七頁）。
  (三)被告丁○○於九十年八月十三日晚上十一時左右，確與石彧
    秉執行「正俗專案」勤務，業據證人即台北市政府警局中正
    第二分局廈門街派出所許武田證稱於台北市調處證稱：勤務
    表係由我規畫，責由警員石彧秉繕製，八月十三日編排「正
    俗專案」，適逢局辦掃黃勤務，為借取警員丁○○專長，乃
    令陳員取消休假，擇日補休，以便執行「正俗專案」，並由
    陳員表示須警員石彧秉協助等語，復有台北市政府警局中正
    第二分局九十一年三月一日北市警中正二分刑字第九一六○
    六七五○○○號函附交辦單、勤務分配表、勤務變更紀錄表
    各一紙在卷足憑（見原審卷(三)第七頁至第十頁）；被告丁○
    ○所有之0000000000號行動電話，在九十年八月
    十三日晚上十一時二十分二十三秒，確曾與中正二分局警備
    隊（○二）00000000號電話聯絡，並於十一時二十
    一分五十一秒與郭家宏所有0000000000號行動電
    話聯繫，十一時二十二分五十五秒郭家宏另以000000
    0000號行動電話與丁○○之前開行動電話聯繫，此均有
    丁○○0000000000號行動電話之通聯紀錄附卷可
    考（見同上偵查卷第一四一頁）；前開通聯紀錄，經核與郭
    家宏於偵查中證述被告丁○○於九十年八月十三日晚上先打
    電話至中正二分局警備隊查詢其之行動電話，嗣再與伊聯繫
    ，經伊改以0000000000號行動電話與丁○○00
    00000000號行動電話聯繫各情節均相符（見同上偵
    查卷第三十五頁背面）。
  (四)九十年八月十三日當天，廈門排出行安排丁○○與石彧秉執
    行「正俗專案」，結束時間為晚間十一時，但其二人下午出
    門後遲遲未回，派出所主管乃以0000000000號手
    機打丁○○行動電話0000000000號表示，若沒有
    績效，就直接回所下班，但仍未回來；又於十一時二十五分
    打電話催促回所，第一次忘了是丁○○還是石彧秉接聽，但
    第二次十一時二十五分時，確定是由丁○○等人接聽；第二
    通電話後一段時間，其二人才一起回派出所；並向副主管表
    示，因執行沒有成效不好意思，乃再度一起出門，並在午夜
    一時十分許，帶回一名流鶯，並在勤務表上自行加註晚間十
    一時至凌晨三時續執行「正俗專案」；若要找石彧秉，只要
    撥打石員之ＢＢＣＡＬＬ，不需要打丁○○的手機等語，已
    據證人許武田於偵查中證述屬實（見同上偵查卷第一四六頁
    背面至第一四七頁）。於原審證稱：九十年八月十三日我編
    排為輪休，後來有回到派出所，員警知道我輪休，所以將沒
    績效的事告訴副主管，就說沒有績效不好意思要繼續執勤，
    後來才來跟我報告等語（原審卷(三)第八十四頁）。又證人即
    廈門派出所警員王進男，經市調處人員提示丁○○所有之0
    000000000號行動電話於九十年八月十三日之通聯
    紀錄後，證稱：當日二十時五十八分，其以0000000
    000號手機撥打0000000000號行動電話找丁○
    ○，但不記得係為何事，他不曾為找石彧秉而撥打丁○○之
    行動電話等語（見同上偵查卷第一四三頁背面至第一四四頁
    ）；復於原審稱，對於檢察官詰問在調查局說是丁○○接的
    電話，事實是否如此，答稱：「是，是丁○○接的。」，「
    丁○○與石彧秉的聲音很容易辨識」等語（見原審卷(三)第八
    一頁）；另證人即丁○○友人謝瓊雲於九十年十二月四日，
    經調查員提示九十年八月十三日晚上九時許至十四日凌晨一
    時許之行動電話通聯紀錄，詢問謝瓊雲當時是否曾以000
    0000000號行動電話與丁○○所有之0000000
    000號行動電話聯繫時，亦證稱：我是打電話給丁○○，
    但因時隔已久，已忘記談話內容，我與丁○○認識約二、三
    年，因有失眠的習慣，常常半夜睡不著，就會打電話與丁○
    ○聊天等語（見同上偵查卷第一五一頁背面至一五二頁），
    並有被告丁○○0000000000號行動電話之通聯紀
    錄存卷供參（見同上偵查卷第一四一頁）。
  (五)被告丁○○雖辯稱當日上開時段，因石彧秉並無行動電話，
    故將其行動電話借給石彧秉使用，值勤當日並未接過證人許
    武田、王進男或謝瓊雲之來電，證人許武田等三人在調查局
    前開所證均屬不確定情形下的推測之詞，不能以彼三人的證
    詞及通聯紀錄，來推斷其參與犯罪云云。惟查：
  被告丁○○於檢察官偵訊時，已自承其申請之000000
    0000號行動電話，使用一年多，均未曾交給別人使用過
    之情，嗣於台北市調查處受詢時，更先肯認上開門號之行動
    電話都是其自己使用；繼經調查員提示通聯紀錄，質問丁○
    ○何以通聯紀錄顯示九十年八月十三日有與郭家宏通聯密切
    之情，自此，被告丁○○始改辯稱：九十年八月十三日當日
    下午五時到翌日凌晨之間，行動電話是有借石彧秉使用之詞
    （見偵字第二四四四三號偵查卷第一一九頁、第一三八頁背
    面）。則被告丁○○說詞反覆，借電話給石彧秉之辯詞，又
    顯有因初訊所供已露犯罪嫌疑破綻而改易之嫌，所辯已非可
    採。
  證人許武田於原審雖又改稱：我目前不記得是由誰接聽電話
    ，在調查局時我也不確定，但是調查員要求我要講是誰，所
    以我說是丁○○，當時的答案也不確定云云；另證人王進男
    也證稱：當時是告訴調查員說石彧秉話很少，我不可能跟他
    講了九十九秒，可能是丁○○，但我有告訴調查員說我忘了
    是誰接的電話等語；證人謝瓊雲亦稱是經調查局提示通聯紀
    錄後，才知道那一天有打電話給丁○○，因為通聯紀錄上有
    黃色螢光筆標示，現在不記得當天是何人接聽電話，每次打
    丁○○行動電話不一定均由丁○○接聽，因為丁○○時常掉
    電話，有時候是他同事接的等語（見原審卷(三)第七十三、八
    十一、八十八、八十九頁）。然衡諸證人許武田、林進男及
    謝瓊雲等人，在接受台北市調查處調查人員詢問時，均已明
    白肯定有於九十年八月十三日晚上撥打000000000
    0號之行動電話給丁○○，由丁○○接聽之上情，彼等初為
    證詞，本距事實發生之時較近，記憶當更為清晰，又較少權
    衡利害得失或受他人干預，比之事後翻異之詞，更為可採，
    除非可證明其更易之詞與事實更為相符，或其初證虛偽者外
    ，不應任意捨棄初證不採。況證人王進男在原審同一調查期
    日時，經原審法院提示偵查卷所附證述筆錄供閱覽回憶後，
    便已肯定當時電話是丁○○接聽，並敘明理由稱：因他與石
    彧秉同事一起三年多，所以很容易辨別丁○○與石彧秉的聲
    音等語（見原審卷(三)第八十一頁），則林進男顯無錯認之可
    能。證人謝瓊雲於原審同日調查時，更證實：我不認識石彧
    秉，如果電話不是丁○○接聽，就會馬上掛掉電話等情（見
    原審卷(三)第八十七頁、第八十九至九十頁）。又卷查丁○○
    0000000000號行動電話通聯紀錄顯示，謝瓊雲於
    九十年八月十四日凌晨零時六分左右，撥打丁○○上揭行動
    電話，通話時間為四百六十八秒（見同上偵查卷第一四五頁
    ），此近八分鐘之通話時間，益足見當時謝瓊雲通話之對象
    ，係屬被告丁○○無訛。
  前中正二分局警員石彧秉，於九十年八月份任職廈門派出所
    期間，並無使用行動電話一節，雖經證人許武田、王進男證
    述屬實（見原審卷(三)第七十四、七十九頁），並有台北市政
    府警察局中正第二分局以九十二年二月十七日北市警中正二
    分刑字第０九二六０五三五九００號函覆在卷（見本院上訴
    審卷(三)第八頁），惟此不過表示石彧秉於九十年八月案發期
    間，並未申請使用行動電話，但尚不足證明石彧秉就有在九
    十年八月十三日當天，向被告丁○○借用其0000000
    000號之行動電話，尚難因以此即為被告丁○○有利之認
    定。
  綜上所述，九十年八月十三日晚上至十四日凌晨零時許，丁
    ○○確實有持用0000000000號之行動電話，而該
    期間又係郭家宏接獲電話聯繫向應召業者勒索財物之密切聯
    繫時間，則被告丁○○確實參與本件藉勢勒索財物犯行，至
    為灼然。所辯前開電話在九十年八月十三日下午五時許至翌
    日凌晨一時許電話借予石彧秉使用云云，委無可採。
  (六)證人郭家宏嗣於原審及本院上更（一）審時雖證稱：因為我
    與石彧秉比較好，我不想一件案子二人擔，所以都說是丁○
    ○，實際上我是把錢交給石彧秉，我到十九日知道石彧秉自
    殺後，心裡很難過才供出石彧秉等語，對於辯護人詰問於八
    月十四日當天丁○○除打了一通電話給你及你回覆一通電話
    以外，其餘的細節是不是都是石彧秉與你談的，證人郭家宏
    更答稱「是的」，我錢交予石彧秉，車上另有一人，因為隔
    著玻璃，我以為是丁○○等語（見原審卷(三)第三十六頁、第
    三十八至第三十九頁、本院上更（一）卷（三）第二十頁）
    。於本院上訴審時，郭家宏亦將偵查中證及丁○○與石彧秉
    間參與犯行的角色互換，陳稱謂：「當天是石彧秉打電話給
    我，說他們手上有捉到一名大陸女子，…我有問石彧秉是用
    誰的手機，石彧秉說是以丁○○的手機，…我與石彧秉約在
    中華路、漢口街口橡木桶附近，一般行情五、六萬元，石彧
    秉說一般行情是五、六萬元，…石彧秉把小姐帶下來，車子
    是丁○○開的，後來我把錢交給他們，告訴石彧秉說不要再
    搞這個了，已經很危險了，他們說謝謝，已經這麼晚把我叫
    出來，之後他們上車後就把車子開走了，因為我本來不想到
    扯到石彧秉，所以往丁○○身上推云云（見本院上訴審卷(二)
    第一五五至第一五七頁）。按證人初為證詞，記憶較為清晰
    ，較少權衡利害得失或受他人干預，比之事後翻異之詞，更
    為可採，除非可證明其更易與事實相符，或初證虛偽外，原
    不應任意捨棄初證不採，已如前述，且查以，證人郭家宏在
    原審時，雖改易偵查中之證詞，但猶肯認是丁○○先打電話
    請伊與石彧秉談，伊回電時是丁○○接的，後來其他電話才
    大部分由石彧秉打出接應等節，惟在本院上更（一）調查時
    ，又改稱：當初是石彧秉打電話來請託，石彧秉並告知手機
    是向丁○○借的，伊回電話時是石彧秉接聽云云，證人郭家
    宏屢屢改易證詞，並附和被告丁○○之辯詞，已顯有迴護之
    疑，能否認較其初證更為可信，並非無慮。況證人郭家宏在
    台北市調查處及檢察官偵訊時，兩度與被告丁○○對質，均
    明確指認被告丁○○要求伊與應召業者談判，伊將五萬元交
    付予被告丁○○；交付贖金當天，亦有看到十九日自殺的那
    位員警，但之前不知道他叫石彧秉，是督察室拿照片給伊指
    認時才知道等語至明（見偵字第二四四四三號偵查卷第十三
    頁正、背面、第一一七頁正、背面），可見證人郭家宏係於
    督察室拿照片供指認後，才知道當時與丁○○在一起之人為
    「石彧秉」，即此因其與石彧秉並不熟悉，石彧秉焉可能透
    過渠與應召站業者交涉，亦不會設詞誣陷丁○○而偏袒石彧
    秉；又查茍當時確是石彧秉透過其與應召站業者聯繫交付贖
    金，而非被告丁○○，則於其知悉石彧秉已死亡時，因石彧
    秉既已死亡而無法受到刑事訴追，則當時定應會和盤托出，
    衡情實無為迴護已死亡之石彧秉而誣陷得罪仍健在之被告丁
    ○○之必要。凡此，益徵郭家後嗣後至原審及本院調查時，
    改稱與石彧秉較好，不想一件案子二個人擔，事實上都是石
    彧秉與伊聯絡云云，不過迴護被告丁○○之舉，與實情有違
    。
  (七)被告丁○○雖另辯稱花名「小莉」之大陸女子索勒事件，係
    郭家宏出面協商及取款，該事件為潘明崇及周學良供出後，
    郭家宏為脫免刑責，始設詞誣陷伊云云。惟查，九十年八月
    十三日郭家宏係休假在家，其於十一時左右接獲丁○○00
    00000000號行動電話後，始從新莊趕赴台北市中華
    路，此有通聯紀錄附卷可參（見偵字第二四四四三號偵查卷
    第一四一頁），足見當時「小莉」並非郭家宏所查獲；在郭
    家宏於與潘明崇洽談過程中，復曾明確向潘明崇表示：「係
    替同仁出面」，亦經潘明崇於偵查中證述在卷（見同上偵查
    卷第十七頁、第二十五頁），益見郭家宏並非為其本人向應
    召業者勒索款項。倘郭家宏曾因關說不成而與被告丁○○結
    怨，則衡諸常情，於九十年十一月十五日在台北市調查處調
    查時，其不可能主動供出丁○○於八十九年底捕獲伊線民的
    大陸妹，線民要伊去幫忙處理，丁○○表示人都捉回來了，
    不太好處理，主管都知道了沒辦法放人，既然是小隊長的朋
    友，我們會對她好一點，不會虐待她，下次如果有類似的案
    子，一定會先通知你等情（見同上偵查卷第三六頁背面至第
    三十七頁）。另徵以，郭家宏於本院前審訊問時猶刻意將被
    告丁○○與已死亡之石彧秉在本案犯行所處之地位相互倒置
    以迴護被告丁○○，足見郭家宏與被告丁○○交情非淺。故
    被告丁○○前開郭家宏故意誣陷其云云之辯詞，亦非可採。
  (八)被告丁○○又辯稱被告在九十年八月間當時，所駕駛之座車
    為中古奧迪汽車，其並沒有郭家宏所指的ＢＭＷ三一八型汽
    車，況ＢＭＷ三一八型汽車均有暗色、防曬處理，郭家宏應
    無法見得車內之被告云云。然被告丁○○與石彧秉當時是與
    駕駛ＢＭＷ三一八型汽車前來取款，既經證人郭家宏自偵查
    至原法院調查時一再是認，並能指明該車外觀為灰色，且參
    酌郭家宏與丁○○、石彧秉會合地點在台北市中華路、成都
    路口麥當勞店前，此地點位在台北市西門鬧區，附近超大型
    之廣告霓虹燈看板林立，縱屬深夜，燈光視線依舊明朗亮麗
    猶如白晝，乃台北市民週知之情，衡情郭家宏應無錯認之虞
    。又汽車不過被告丁○○用以犯罪之代步工具，該ＢＭＷ三
    一八型汽車之由來，或可租賃，或可借用，甚或係以他人名
    義請牌代購而來，均非無可能，要非因當時被告丁○○平日
    座車為中古奧迪汽車，與郭家宏所見不符，即得為有利之認
    定。況市面上汽車廠牌、型號眾多，每廠牌各車款之規格、
    配備均有差異，除非有實際用車經驗之人，實難得知各款車
    型之特定配備內容如何，但被告丁○○竟能對ＢＭＷ三一八
    型汽車出廠時車窗有防曬處理乙節，知悉甚詳，並提出規格
    配備表據以為辯，更顯見被告丁○○應曾駕用ＢＭＷ三一八
    型之汽車。至被告丁○○提出汽車規格配備表以佐證ＢＭＷ
    三一八型汽車出廠車窗玻璃配有暗色隔熱玻璃處理（見原審
    卷(七)第一０五頁），辯稱郭家宏應無可能看見當時坐於車內
    之被告云云，惟依證人郭家宏在偵查中所證，當時是被告丁
    ○○下車與伊接觸取款，石彧秉則坐於車內，且證人郭家宏
    在原審及本院前審改稱案外人石彧秉與被告丁○○角色互換
    一事，非為本院所採，已敘明在前，故證人郭家宏當時認得
    被告丁○○一節，與汽車車窗能見度如何，已無密切關連。
    況車窗玻璃之隔熱處理，本非汽車內不可變動之配備，且隔
    熱等級有異，明暗色調亦有不同，被告丁○○當晚駕駛之Ｂ
    ＭＷ三一八型汽車車窗色調，依該規格配備表所載，亦僅係
    淡綠色調，是否難令車外之人窺探車內之程度，實非無疑。
    尤以極暗色防曬處理在夜間足以降低駕駛視線，一般在前方
    擋風玻璃縱有防曬處理，亦以不妨礙視線為基準，乃汽車駕
    駛人對汽車安全之常識，則證人郭家宏在西門町之明亮路燈
    下，由汽車前方大範圍、視線較佳之擋風玻璃瞥見車內之人
    ，亦非不可想像。是被告丁○○所辯，均無可採。
  (九)被告丁○○復辯稱：證人許武田偵查中所證，他於當晚十一
    時二十五分打電話後一段時間，被告丁○○即與石彧秉一起
    回派出所，向主管表示無成效後再出勤，惟如被告丁○○確
    實有與石彧秉一同犯本案之罪，當時大陸女子「小莉」應仍
    與被告丁○○及石彧秉在一起，何以大陸女子在被告丁○○
    二人回派出所期間，無人看管下竟不逃走，可見許武田證詞
    不合理云云。查：依卷附之廈門派出所九十年八月十三日勤
    務變更紀錄表記載，被告丁○○與石彧秉均有到所在勤務變
    更表上填載、核章，將當日原值勤之正俗專案，變更延續至
    次日凌晨三時（見原審卷(三)第九頁），可證二人確實當晚確
    均有回所之舉動。但當日大陸女子「小莉」遭員警帶走，迨
    郭家宏將潘明崇交付六萬元之金錢，轉交給抓人之員警後，
    方才釋回，業據證人郭家宏、潘明崇證述在前，可見「小莉
    」在此期間之行動自由的確受控在員警手中無誤。衡情石彧
    秉與被告丁○○僅須短時間內輪流出現在所填製勤務分配表
    ，或向派出所主管、副主管報告變更勤務，同時另一人在車
    內控制大陸女子「小莉」行動，即可造成其二人均有回所之
    印象，且不致讓「小莉」脫離其等實力掌控，是不因證人許
    武田偵查中證述石彧秉與被告丁○○二人當晚均有回所，即
    可為被告丁○○未犯案之有利認定。
  (十)九十年八月十三日丁○○原係休假，因台北市政府警察局中
    正第二分局正逢掃黃勤務，主管許武田為借取丁○○之專長
    ，始令丁○○取消休假，執行「正俗專案」，丁○○並表示
    須警員石彧秉協助，此有台北市政府警察局中正第二分局交
    辦單在卷足參（見原審卷(三)第八頁），足見取締「正俗專案
    」乃被告丁○○之專長，石彧秉係在其要求下始經編排同組
    協助；而當日執勤之時間在下午三時至晚上十一時止，此亦
    有勤務表足稽（見偵字第二四四四三號偵查卷第一四○頁）
    ，則以被告丁○○長期執行「正俗專案」之經驗，當知何時
    執行正俗勤務較具效果，倘該日正俗勤務編排之時段不利執
    行，其於編排時即可及時向主官反應，而不須等待執行無效
    果時，再要求延長勤務時間；而被告丁○○與石彧秉於執勤
    時間終止時，並無任何執行績效，其等並於翌日凌晨一時十
    分許在廣州街取締到一名流鶯（見同上偵查卷第一五○頁）
    ，且非因職務上有特別之需要而須延長執行時間，故所辯因
    石彧秉稱深夜後再執行較有效果，而與石彧秉約定翌日一時
    在龍山寺見面，顯然違背一般人在排定時間執行勤務之經驗
    ，亦與常情相悖離。
  綜上所述，本件事證明確，被告丁○○之犯行應堪認定。
三、被告丁○○行為當時係台北市政府警察局中正第二分局廈門
    街派出所勤區警員，負有一般刑事案件犯罪偵防任務，其與
    石彧秉於九十年八月十三日十五時至二十三時負責執行「正
    俗專案」，均為依據法令從事於公務之人員，並負有查處取
    締女子從事性交易之權力。其二人假藉執行正俗專勤務時慣
    用之「釣魚方式」，誘使大陸女子「小莉」前來應召，即出
    示警察服務證，命「小莉」上車，剝奪「小莉」之行動自由
    後，並委託同為警員之郭家宏出面向周學良勒索錢財，足見
    被告與石彧秉係共同基於勒索財物之意圖，核其所為係犯刑
    法第三百四十七條第一項之意圖勒贖而擄人罪（法條之適用
    詳如本判決被告乙○○論罪部分所述），被告雖同時觸犯公
    務員藉勢勒索財物罪，係一行為觸犯數罪名，應從情節較重
    之擄人勒贖罪處斷。其與郭家宏及已歿之石彧秉間，就前開
    犯行，有犯意之聯絡和行為之分擔，俱屬共同正犯。被告行
    為時係公務員身分，假借其職務上權力、機會或方法犯上述
    之罪，應依刑法第一百三十四條前段之規定加重其刑。原審
    認被告丁○○就犯罪事實欄肆部分之犯行，事證明確，予以
    論科，固非無見，惟原審僅論郭家宏以幫助犯，而非共同正
    犯即有未合。且被告所為係犯擄人勒贖罪，已如前述，原審
    論以公務員藉勢勒贖財物罪，亦有不當。檢察上訴意旨認被
    告仍有下列四之犯罪事實，原審認此部分事實罪證不足，而
    為被告無罪之認定，判決有誤云云。上訴人即被告丁○○上
    訴意旨仍執前詞否認犯罪，各自指摘原判決關於此部分不當
    ，雖均無理由，然原判決此部分既有可議之處，自應由本院
    予以撤銷改判。爰審酌被告丁○○身為警務人員，為人民之
    褓母，不知奉公守法為民表率，竟為貪圖個人不法之利益，
    假借警察之身分借擄妓勒索不肖之應召業者，違法亂紀，嚴
    重損害警察形象，敗壞警界風紀，本有從重量刑之必要，惟
    認被告犯後態度尚稱良好等一切情狀，量處有期徒刑十年，
    並依其犯罪情節，認有褫奪公權之必要，併予宣告褫奪公權
    六年，以示懲儆。至於被告辯護人聲請詰問證人周學良、余
    瑋妮一節，因事實已明，核無必要，併此敘明。
四、檢察官公訴意旨另以：被告丁○○與石彧秉於九十年一月間
    （農曆年前）於執行路檢勤務時，查獲乙名姓名年籍不詳之
    大陸來台賣淫女子，明知應依法逮捕送辦，竟違背職務，並
    萌生意圖勒索之不法犯意，因知悉郭家宏與應召業者熟識，
    乃非法限制該大陸女子之行動自由，並主動與郭家宏連繫，
    請郭家宏出面與應召業者交涉，願以五萬元贖款釋回該女。
    郭家宏明知丁○○此違法行為，竟不依職責予以阻止或舉報
    ，反居間聯絡百合應召站業者陳駿宏（另案偵辦）確認是否
    為其旗下應召女子，經確認後，將丁○○欲勒索之款項轉告
    陳駿宏，因陳駿宏認為價錢太高，委由郭家宏從中協調，最
    後以四萬元達成合意，雙方約定在廈門街派出所附近巷道內
    交款贖人，丁○○於取得贖款後，即將大陸女子交由應召業
    者帶回，因認被告丁○○與石彧秉共犯裁判時之刑法第三百
    四十七條第一項贖人勒索罪嫌云云。
五、本件檢察官認被告丁○○涉犯上開罪行，無非是以證人郭家
    宏及陳駿宏（即「寶哥」）之證述為其論據。訊之被告丁○
    ○則堅決否認有何檢察官指述之前開犯行，辯稱：其不曾於
    臨檢時查獲大陸妹，亦未委託郭家宏向應召業者勒索等語。
    經查：證人郭家宏於九十年十一月十五日台北市調查處證稱
    ：丁○○約於九十農曆年前，在路檢時捉了一個大陸妹，並
    打伊手機0000000000號，表示要五萬元，伊打電
    話給「百合」應召集團（應召站）「寶哥」（即陳駿宏）問
    看看是不是他們的小姐，「寶哥」表示是他們的大陸妹，並
    稱該大陸妹快回去了，而且工又不好，三萬元看行不行，伊
    乃代「寶哥」向丁○○討價還價，後來以四萬元成交。「寶
    哥」開車來廈門街郵局附近把錢拿給伊，伊再走路至廈門街
    附近，將錢交給丁○○後，丁○○便將他轎車上小姐帶下來
    等情（見偵字第二四四四三號偵查卷第五頁背面）；惟於原
    審九十一年三月十三日調查時則證稱：「九十年一月間我朋
    友百合應召站的老闆寶哥打電話給我，說他有個應召女郎在
    廈門街被路檢帶回廈門街派出所，請我過去幫忙，我到時石
    彧秉與丁○○剛好在停車，我就把他們攔下來，說這是我朋
    友的人，後來石彧秉與我談，丁○○在旁邊，我說臨檢不見
    得有證據，業者要花一筆錢，如果你們不答應他們會請律師
    及老公到派出所領人，因為證據不是很足，石彧秉就把人交
    給我，我就交了四萬元給石彧秉，他們怎麼分我就不清楚了
    。」等語（見原審卷(三)第三三頁），核證人郭家宏之二次證
    詞，對於究係丁○○打電話要伊向應召業者陳駿宏勒索財
    物，或陳駿宏打電話請伊代為關說行賄；到底是將錢交給
    丁○○抑或石彧秉，由何人將大陸女子交付給郭家宏等重要
    犯罪情節，前後所證不一，且對於被告丁○○犯罪之時間、
    地點、行為方式、被路檢之大陸女子為何人等均無法交待明
    確。另證人即綽號「寶哥」陳駿宏在法務部調查局台北市調
    查處受詢時，雖曾就調查人員所詢：「據郭家宏在本處供稱
    ，你於九十年一月間曾透過他，以三萬元向廈門派出索贖回
    旗下賣淫女子，是否如此？」回稱：「是的。」（見九十一
    年度上字第三六九號偵查卷第四十九頁）。但除此之外，對
    於旗下何女子被查獲，是廈門派出所的哪一位警察所查獲要
    求贖款等節，均未能具體指明。再檢察官亦未能舉證證明被
    告丁○○與石彧秉確曾因臨檢查獲之大陸女子及「寶哥」交
    付郭家宏四萬元贖回大陸妹等情，自不得單憑郭家宏前後有
    瑕疵之證述，或證人陳駿宏簡單回應詢問之模糊證詞，即作
    為認定被告丁○○有前開犯行之依據。此外，復查無其他積
    極之證據，足認被告丁○○確有檢察官所指述之上揭犯行，
    因檢察官認此部分與前揭已起訴論罪科刑藉勢勒索財物罪間
    有連續犯關係，屬裁判上之一罪，爰不另為無罪之諭知。
據上論斷，應依刑事訴訟法第三百六十九條第一項前段、第三百
六十四條、第二百九十九條第一項前段，貪污治罪條例第二條、
第三條、第四條第一項第二款、第五款、第十一條第一項、第十
七條，刑法第十一條前段、第二條第一項前段、第二十八條、第
五十五條、第三十七條第二項、第三百四十七條第一項、修正前
刑法第五十六條，判決如主文。
本案經檢察官林秀濤到庭執行職務。
中    華    民    國    96    年    10   月    30     日
                  刑事第六庭  審判長法  官  林堭儀
                                    法  官  郭豫珍
                                    法  官  莊謙崇
以上正本證明與原本無異。
如不服本判決，應於收受送達後十日內向本院提出上訴書狀，其
未敘述上訴之理由者並得於提起上訴後十日內向本院補提理由書
（均須按他造當事人之人數附繕本）。
                                    書記官  林旻弘
中    華    民    國    96    年    10   月    31     日

附錄：本案論罪科刑法條全文
中華民國刑法第三百四十七條
（擄人勒贖罪）
意圖勒贖而擄人者，處死刑、無期徒刑或 7 年以上有期徒刑。
因而致人於死者，處死刑、無期徒刑或 12 年以上有期徒刑；致
重傷者，處死刑、無期徒刑或 10 年以上有期徒刑。
第 1 項之未遂犯罰之。
預備犯第 1 項之罪者，處 2 年以下有期徒刑。
犯第 1 項之罪，未經取贖而釋放被害人者，減輕其刑；取贖後而
釋放被害人者，得減輕其刑。

貪污治罪條例第四條
有下列行為之一者，處無期徒刑或 10 年以上有期徒刑，得併科
新台幣 1 億元以下罰金：
一  竊取或侵占公用或公有器材、財物者。
二  藉勢或藉端勒索、勒徵、強占或強募財物者。
三  建築或經辦公用工程或購辦公用器材、物品，浮報價額、數
    量、收取
    回扣或有其他舞弊情事者。
四  以公用運輸工具裝運違禁物品或漏稅物品者。
五  對於違背職務之行為，要求、期約或收受賄賂或其他不正利
    益者。
前項第 1 款至第 4 款之未遂犯罰之。

貪污治罪條例第十一條第一項
對於第 2 條人員，關於違背職務之行為，行求、期約或交付賄賂
或其他不正利益者，處 1 年以上 7 年以下有期徒刑，得併科新
臺幣 3 百萬元以下罰金。